臺灣屏東地方法院刑事判決
　　　　　　　　　　　　　　　　　　110年度原金訴字第1號
公  訴  人  臺灣屏東地方檢察署檢察官
被      告  葉松樺


選任辯護人  羅國斌律師
被      告  莊英鑫





選任辯護人  洪秀峰律師  
被      告  潘瑞華


            陳品全



上列被告因詐欺等案件，經檢察官提起公訴（109年度偵字第636
7、7836號）、及移送併辦（110年度偵字第1382號），本院判決
如下：
    主    文
葉松樺犯指揮犯罪組織罪，處有期徒刑肆年貳月。偽造之「臺灣
臺北地方法院檢察署印」公印文及「檢察官王正皓」印文各壹枚
，均沒收。未扣案之犯罪所得即新臺幣伍拾壹萬元，沒收之，於
全部或一部不能沒收時，追徵其價額。
莊英鑫犯三人以上共同冒用政府機關及公務員名義詐欺取財罪，
處有期徒刑貳年。偽造之「臺灣臺北地方法院檢察署印」公印文
及「檢察官王正皓」印文各壹枚，均沒收。
潘瑞華犯三人以上共同冒用政府機關及公務員名義詐欺取財罪，
處有期徒刑壹年肆月。偽造之「臺灣臺北地方法院檢察署印」公
印文及「檢察官王正皓」印文各壹枚，均沒收。
陳品全犯三人以上共同冒用政府機關及公務員名義詐欺取財罪，
處有期徒刑壹年貳月。偽造之「臺灣臺北地方法院檢察署印」公
印文及「檢察官王正皓」印文各壹枚，均沒收。
    犯罪事實
一、葉松樺於民國108年6月間某時，基於參與、指揮及招募他人
    加入犯罪組織之犯意，加入由三人以上之身分不詳成年人所
    組成、以實施詐術為手段、具有持續性及牟利性之有結構性
    詐欺集團犯罪組織（下稱本案詐欺集團），負責指揮俗稱收
    水（下稱收水）之本案詐欺集團成員，向俗稱車手（下稱車
    手）之本案詐欺集團成員收取所取得之詐欺犯罪所得，並招
    募莊英鑫加入；莊英鑫即同意擔任本案詐欺集團收水，而基
    於參與及招募他人加入犯罪組織之犯意，加入本案詐欺集團
    ，擔任依指示與本案詐欺集團車手聯絡並收取詐欺犯罪所得
    之收水，另招募潘瑞華加入；潘瑞華亦同意擔任本案詐欺集
    團車手，而基於參與及招募他人加入犯罪組織之犯意，加入
    本案詐欺集團，擔任依指示收取詐欺犯罪所得之車手，並招
    募陳品全加入；陳品全乃同意擔任本案詐欺集團車手，而基
    於參與犯罪組織之犯意，加入本案詐欺集團，擔任依指示收
    取詐欺犯罪所得之車手。
二、葉松樺、莊英鑫、潘瑞華、陳品全（下合稱葉松樺等人）於
    參與本案詐欺集團期間，即與該詐欺集團其他成年成員，共
    同意圖為自己不法所有，基於三人以上共同冒用政府機關及
    公務員名義詐欺取財、行使偽造公文書之犯意聯絡，於108
    年6月21日10時30分、同日11時11分許，由本案詐欺集團其
    他成年成員致電何國麟，佯為臺灣臺北地方檢察署檢察官，
    並訛稱經8名法官開會表示需以「定存質借」新臺幣（下同
    ）110萬元交付保管云云，致何國麟陷於錯誤，而依指示質
    借110萬元；同一時期，陳品全則依本案詐欺集團其他成年
    成員指示，前往屏東縣屏東市內某超商收取傳真資料，因而
    取得其上蓋有「臺灣臺北地方法院檢察署印」公印文及「檢
    察官王正皓」印文之偽造之「台北地檢署監管科收據」公文
    書1紙，復依指示持前揭「台北地檢署監管科收據」到場向
    何國麟收款。繼於同日14時46分許，本案詐欺集團其他成年
    成員再致電何國麟，仍佯為臺灣臺北地方檢察署檢察官，訛
    稱會派法院替代役到場收取款項並交付收據云云，何國麟猶
    未起疑，旋依該詐欺集團成員指示，前往屏東縣屏東市勝利
    東路與民強街交岔路口處等候，俟同日15時53分許，當面交
    付前揭款項110萬元（下稱本案詐欺犯罪所得）給佯為經臺
    灣臺北地方檢察署檢察官指派到場收款之替代役即陳品全，
    陳品全則將前揭「台北地檢署監管科收據」之公文書持交何
    國麟，而行使之，足生損害於司法機關執行職務之信用性及
    何國麟。嗣陳品全、潘瑞華因一同私吞本案詐欺犯罪所得，
    未將該等犯罪所得交由莊英鑫轉交葉松樺，遂遭葉松樺不法
    追討，經報警處理，始悉上情。
三、案經何國麟訴由屏東縣政府警察局屏東分局報告臺灣屏東地
    方檢察署檢察官偵查起訴及同署檢察官移送併辦。
    理    由
壹、證據能力
　一、被告葉松樺於109年8月5日偵訊中之自白無證據能力
　　㈠被告之自白，非出於強暴、脅迫、利誘、詐欺、疲勞訊問
      、違法羈押或其他不正之方法，且與事實相符者，得為證
      據。被告陳述其自白係出於不正之方法者，應先於其他事
      證而為調查。該自白如係經檢察官提出者，法院應命檢察
      官就自白之出於自由意志，指出證明之方法。刑事訴訟法
      第156條第1、3項定有明文。
　　㈡被告葉松樺及其辯護人辯稱：被告於偵訊坦承犯罪，實係
      因當時遭檢察官告知若被告葉松樺不認罪即向法院聲請羈
      押，被告葉松樺因甫經另案停止羈押，畏懼再遭羈押，始
      不得已始坦承犯罪，被告葉松樺於偵查中向檢察官所為關
      於「承認本件犯罪事實」之相關陳述，非出於被告葉松樺
      自由意志之陳述，依刑事訴訟法第156條第1項規定，不得
      作為證據等語。經查，臺灣屏東地方檢察署109年8月5日
      偵訊筆錄記載「（問：你這樣也是詐欺集團其中一個環節
      ，你也是共犯，你是否認罪？）是，我認罪（簽名）」、
      「（問：包拾你、莊英鑫、潘瑞華、陳品全你們全部都只
      是車手，你們一層一層下來你們只負責拿錢，你們只負責
      拿錢上去？）答：應該這樣說。」等語（見臺灣屏東地方
      檢察署109年度偵字第6367號卷，下稱偵卷一，第82、92
      頁），惟被告葉松樺及其辯護人既有前揭辯解，依首揭法
      文規定，本院自應先予調查。
　　㈢經本院會同檢察官、被告葉松樺及其辯護人當庭播放被告
      葉松樺於109年8月5日先後2次在臺灣屏東地方檢察署接受
      該署檢察官偵訊之偵訊影音檔案（檔案名稱：109偵_0063
      67_0000000000000n、109偵_006367_0000000000000n）實
      施勘驗，其內容略如附件一、二所示等情，有本院勘驗筆
      錄1份存卷可按（見本院卷二第180至202頁）。依前揭勘
      結果，可知檢察官於偵訊期間，確曾向被告葉松樺表示「
      當庭逮捕，向法院聲請羈押」，並稱「你不要回去了，你
      要不要老實講」等語，而此等文字均未記載於該次訊問筆
      錄乙節，觀之該次筆錄即明（見偵卷一第82、83、91至93
      頁），是被告葉松樺及其辯護人所辯前詞，尚非無據。再
      依上開勘驗結果，可知被告葉松樺於偵訊期間，原僅承認
      其因介紹被告莊英鑫參與詐欺集團，始會向被告莊英鑫、
      陳品全等人追討遭被告陳品全私吞之詐欺犯罪所得，否認
      有參與本案詐欺集團，惟遭檢察官質疑，並告以前詞，其
      後，始有被告供稱「（問：你這樣也是詐欺集團其中一個
      環節，你也是共犯，你是否認罪？）是，我認罪（簽名）
      」、「（問：包拾你、莊英鑫、潘瑞華、陳品全你們全部
      都只是車手，你們一層一層下來你們只負責拿錢，你們只
      負責拿錢上去？）答：應該這樣說。」等語之情形，且是
      日訊問終結時，檢察官係命被告葉松樺在臺灣屏東地方檢
      察署法警室內待至同日下午4時30分許方得離去，並未逮
      捕被告葉松樺，亦未向本院聲請羈押，僅於該日訊問期日
      之臺灣屏東地方檢察署點名單上批示「請回」等情，亦有
      該日訊問筆錄2份、點名單1紙在卷可按（見偵卷一第67、
      79至83、91至93頁）。綜上所述，被告葉松樺於109年8月
      5日偵訊中之自白，核均係基於檢察官之不當訊問，以脅
      迫方式迫使其自白，應堪認定，依刑事訴訟法第156條第1
      項規定，被告葉松樺前揭自白，均不得作為證據。
　　㈣被告或犯罪嫌疑人因精神障礙或其他心智缺陷無法為完全
      之陳述或具原住民身分者，於偵查中未經選任辯護人，檢
      察官、司法警察官或司法警察應通知依法設立之法律扶助
      機構指派律師到場為其辯護。但經被告或犯罪嫌疑人主動
      請求立即訊問或詢問，或等候律師逾四小時未到場者，得
      逕行訊問或詢問。刑事訴訟法第31條第5項定有明文。又
      按刑事訴訟法第31條關於強制辯護規定，於102 年1 月23
      日修正公布，適用對象擴及具有原住民身分之被告或犯罪
      嫌疑人，適用範圍也從審判階段深化至偵查階段，同條文
      第5 項規定：「被告或犯罪嫌疑人……具原住民身分者，於
      偵查中未經選任辯護人，檢察官、司法警察官或司法警察
      應通知依法設立之法律扶助機構指派律師到場為其辯護。
      但經被告或犯罪嫌疑人主動請求立即訊問或詢問，或等候
      律師逾四小時未到場者，得逕行訊問或詢問。」其旨在考
      量偵查階段，被告處於資訊不對等之弱勢地位，尤其原住
      民因傳統文化、習俗、經濟、教育等因素，接觸法律資訊
      不易，針對訴追之防禦能力更為弱勢，乃從偵查程序使其
      得由國家主動給與辯護人為協助，此倚賴權尤甚於一般之
      選任辯護，更應受保障，並藉由程序之遵守確保裁判之公
      正，同時展現原住民族基本法開宗明義對於原住民基本權
      利之制度性保障。又此強制辯護之援助始於訊（詢）問被
      告，並不區分被告到場之原因，無論出於強制（拘提、逮
      捕）或任意（通知或傳喚），祇要未經選任辯護人，檢察
      官、司法警察（官）即應通知法律扶助機構指派律師到場
      為其辯護。但偵查程序有其急迫性，與審理程序得另定相
      當之期日者有別，倘被告於知悉前揭規定後，若無意願等
      候法律扶助律師協助辯護，主動請求立即訊問或詢問，自
      應予以尊重，俾司法資源彈性運用。惟此必須在被告充分
      理解強制辯護權之存在及內容，基於自由意思決定，主動
      明示放棄辯護人之援助，而非出自訊問或詢問人員之強暴
      、脅迫、利誘、詐欺等不正方法，或因欠缺其有受強制辯
      護保障之認識所致，否則，仍非適法。倘有違反而取得被
      告之自白或不利之陳述，係不當剝奪被告之強制辯護依賴
      權，構成侵害憲法第16條揭示人民訴訟權之核心內容，即
      使依刑事訴訟法第158 條之4 規定權衡之結果，亦應予排
      除其證據能力（最高法院107年度台上字第3084號判決參
      照）。經查，被告葉松樺為原住民一事，有其個人戶籍資
      料在卷可佐（見本院卷一第57頁）。復依前揭勘驗結果，
      可知檢察官於109年8月5日第1次訊問之初，僅先向被告葉
      松樺確認其係原住民且未委任律師為辯護人，即開始就本
      案犯罪事實訊問被告葉松樺；同日第2次訊問之初，亦先
      向被告葉松樺表示「你不是原住民也沒有請律師啦吼。」
      等語，即開始就本案犯罪事實訊問被告葉松樺。是檢察官
      明知被告葉松樺具有原住民身分，未通知法律扶助機構指
      派律師到場為被告葉松樺辯護，或經被告葉松樺請求立即
      訊問，而主動明示放棄法律扶助，即逕行訊問被告葉松樺
      ，其程序之進行，顯有違刑事訴訟法第31條第5 項之規定
      ，揆之前揭說明，被告葉松樺於前揭偵時所為陳述，均應
      認無證據能力。
二、組織犯罪防制條例第12條第1項中段規定：「訊問證人之筆
    錄，以在檢察官或法官面前作成，並經踐行刑事訴訟法所定
    訊問證人之程序者為限，始得採為證據。」以立法明文排除
    被告以外之人於檢察事務官、司法警察官或司法警察調查中
    所為之陳述，得適用刑事訴訟法第159條之2、第159條之3及
    第159條之5等規定。此為刑事訴訟關於證據能力之特別規定
    ，較諸刑事訴訟法證據章有關傳聞法則之規定嚴謹，且組織
    犯罪防制條例迭經修正，均未修正上開規定，自應優先適用
    。是在違反組織犯罪防制條例案件，證人於警詢時之陳述，
    即絕對不具證據能力，無刑事訴訟法第159條之2、第159條
    之3及第159條之5等規定適用之餘地，自不得採為判決基礎
    （最高法院109年度台上字第3453號判決參照）。據此，本
    案所援引後揭證人於警詢時之陳述，或被告葉松樺等人於偵
    訊及審理時以被告身分所為陳述，均屬被告葉松樺等人以外
    之人於審判外之陳述，依前開說明，於被告葉松樺等人所涉
    參與犯罪組織罪名，即絕對不具證據能力，不得採為判決基
    礎，然就被告葉松樺等人所犯加重詐欺取財罪、行使偽造公
    文書罪，則不受此限制。又被告葉松樺等人於警詢時之陳述
    或於偵訊及審理時以被告身分所為陳述，對於渠等自身而言
    ，則屬被告之供述，為法定證據方法之一，自不在組織犯罪
    防制條例第12條第1項規定排除之列，除有不得作為證據之
    例外，自可在有補強證據之情況下，作為證明被告葉松樺等
    人犯罪之證據。
三、被告以外之人於審判外之言詞或書面陳述，除法律有規定者
    外，不得作為證據。刑事訴訟法第159 條第1 項固有明文。
    惟被告以外之人於審判外之陳述，雖不符同法第159 條之1
    至之4 之規定，而經當事人於審判程序同意作為證據，法院
    審酌該言詞陳述或書面陳述作成時之情況，認為適當者，仍
    得為證據，觀之同法第159 條之5 第1 項亦明。除前已說明
    者，本判決後述資以認定本案而具傳聞性質之證據，檢察官
    、被告葉松樺等人及被告葉松樺之辯護人均同意有證據能力
    （分見本院卷二第20、140、203頁），基於尊重當事人對於
    傳聞證據之處分權，及證據資料愈豐富，愈有助於真實發現
    之理念，復經本院審酌該等證據之作成情況，核無違法取證
    或其他瑕疵，並與本案均具關聯性，認為以之作為證據為適
    當，依上開法文規定，自具證據能力，且俱經依法踐行調查
    證據程序，自得以之作為本案判斷之依據。
貳、實體部分
　一、被告葉松樺等人各自之辯解
　  ㈠被告莊英鑫、潘瑞華、陳品全對於上揭犯罪事實均已坦承
      不諱。
　  ㈡被告葉松樺固坦承招募被告莊英鑫加入本案詐欺集團，惟
      矢口否認有何參與、指揮犯罪組織、三人以上共同冒用政
      府機關及公務員名義詐欺取財及行使偽造公文書等犯行，
      辯稱：我只有招募莊英鑫參與本案詐欺集團，其他被訴犯
      行，我均否認云云。其辯護人則為之辯護稱：被告葉松樺
      僅是單純介紹被告莊英鑫加入本案詐欺集團，惟被告葉松
      樺並非該詐欺集團成員。被告莊英鑫已證稱其上手是綽號
      「阿樂」之人（下稱「阿樂」）或綽號「鐵蛋」之人（下
      稱「鐵蛋」），並非被告葉松樺，惟因被告莊英鑫係由被
      告葉松樺招募加入前揭詐欺集團，而被告莊英鑫所招募之
      車手即被告潘瑞華、陳品全私吞本案詐欺犯罪所得，故被
      告葉松樺始會與被告莊英鑫共同向被告潘瑞華、陳品全追
      討其等私吞之本案詐欺犯罪所得，是被告葉松樺既負責追
      討本案詐欺犯罪所得，自不能單憑被告葉松樺曾脫口說出
      「敢衝我的錢」等語，即謂被告葉松樺為本案詐欺集團成
      員。其次，起訴書僅記載被告葉松樺參與本案詐欺集團及
      招募被告莊英鑫，並未記載被告葉松樺有組織犯罪防制條
      例第3條第1項前段發起、主持、操縱或指揮犯罪組織部分
      之犯罪事實，此部分既未經起訴，法院自不得加以審判，
      且此部分與起訴書敘及之參與、招募犯行之基本社會事實
      不同，亦不得變更法條而為審理，是本案被告葉松樺僅涉
      組織犯罪防制條例所定之招募他人加入犯罪組織罪，其餘
      被訴部分，依卷附事證，不足以證明，均應為無罪諭知云
      云。
　二、認定被告葉松樺等人有罪之理由
　　㈠被告莊英鑫有如犯罪事實欄所載參與本案詐欺集團擔任收
      水，並招募潘瑞華加入本案詐欺集團；被告潘瑞華有如犯
      罪事實欄所載參與本案詐欺集團擔任車手，並招募被告陳
      品全加入本案詐欺集團；被告陳品全有如犯罪事實欄所載
      參與本案詐欺集團擔任車手。復於其等參與本案詐欺集團
      期間，與本案詐欺集團其他成年成員共同為如犯罪事實欄
      所載由本案詐欺集團其他成年成員，以冒用政府機關及公
      務員名義之方式，對告訴人何國麟施以詐術，致告訴人因
      而陷於錯誤，依指示辦理定存質借，並依指示前往屏東縣
      屏東市勝利東路與民強街交岔路口處，交付本案詐欺犯罪
      所得給佯為地檢署替代役男到場之被告陳品全，被告陳品
      全則交付「台北地檢署監管科收據」給告訴人收執，而實
      行三人以上共同冒用政府機關及公務員名義詐欺取財及行
      使偽造公文書犯行等情，業經被告莊英鑫、葉松樺、陳品
      全坦承不諱（見本院卷一第191、215頁，本院卷二第19、
      140頁，本院卷三第145頁），復經證人即告訴人何國麟於
      警詢時證述明確（見屏警分偵字第10932193200號卷，下
      稱警卷一，第9至11頁），並有何國麟所有之臺灣銀行存
      摺正面影本1紙、何國麟所有之臺灣銀行存摺明細影本2紙
      、詐騙過程之Google Map路線圖1紙、監視器影像擷取畫
      面20幀、Google Map街景圖2幀、偽造之「台北地檢署監
      管科收據」翻拍照片1紙、陳品全持用之門號0000000000
      號行動電話之雙向通聯紀錄、被告陳品全指認被告潘瑞華
      、莊英鑫之指認犯罪嫌疑人紀錄表、被指認人照片被指認
      人姓名年籍對照表各1紙在卷可稽（分見警卷一第19、21
      、35、37、39、49、51至69、71、73、77至94頁）。另據
      被告莊英鑫、潘瑞華、陳品全下列供述及以證人身分所為
      證述，亦足認定被告莊英鑫、潘瑞華、陳品全各有前揭參
      與犯罪組織、招募他人加入犯罪組織、三人以上共同冒用
      政府機關及公務員名義詐欺取財及行使偽造公文書犯行，
      分列如下：
　　　⑴被告陳品全於警詢時承稱：我於108年6月21日接獲指示
        要我前往屏東縣屏東市收取本案詐欺犯罪所得，我先到
        同縣市內某超商收傳真，然後再前往同縣市勝利東路與
        同縣市民強街向何國麟收取本案詐欺犯罪所得，然後把
        前揭傳真文件交給何國麟等語（見警卷一第4至8頁）；
        於另案偵訊時結稱：我有參與本案詐欺集團擔任車手並
        收取本案詐欺犯罪所得等語（見臺灣桃園地方檢察署10
        8年度偵字第18632號卷一，下稱桃偵卷一，第186頁）
        ；於另案審理時結稱：潘瑞華介紹我加入本案詐欺集團
        。後來我拿到本案詐欺犯罪所得，我與潘瑞華就私吞本
        案詐欺犯罪所得。原本我應該是要把錢交給莊英鑫，我
        不知道莊英鑫要再交給何人等語（見臺灣桃園地方法院
        108年度訴字第981號卷，下稱桃院卷，第203、204、20
        6頁）；於109年8月3日偵訊時以證人身分結稱：潘瑞華
        帶我去找莊英鑫加入本案詐欺集團，後來我依指示收到
        本案詐欺犯罪所得110萬元等語（見偵卷一第37至39頁
        ）；於本院審理時以證人身分結稱：我加入本案詐欺集
        團係潘瑞華找我，然後帶我去找莊英鑫，莊英鑫跟我講
        要相關工作內容。之後，我於108年6月21日接到電話指
        示而前往屏東收取何國麟交付之金錢。當日我有先到屏
        東的超商收「台北地檢署監管科收據」的傳真，然後再
        拿去給何國麟跟何國麟收錢。本案詐欺集團連我在內，
        我所知道的成員尚有潘瑞華、莊英鑫等語（見本院卷三
        第29、41頁）。
　　　⑵被告潘瑞華於109年8月3日偵訊時以證人身分結稱：我介
        紹陳品全去莊英鑫那裡工作，後來陳品全有收到本案詐
        欺犯罪所得，我與陳品全私吞後各分50萬、60萬元，陳
        品全有曾講到這筆款項原來是要交給莊英鑫等語（見偵
        卷一第47、48頁）；被告潘瑞華於本院審理時以證人身
        分結稱：我有介紹陳品全給莊英鑫，後來陳品全取得本
        案詐欺犯罪所得110萬元，陳品全有分我50萬等語（見
        本院卷三第78頁）。
　　　⑶被告莊英鑫於109年8月5日偵訊時以證人身分結稱：我加
        入本案詐欺集團後約隔2星期，潘瑞華、陳品全加入，
        我有要潘瑞華找車手，也明講工作內容是從事詐欺犯罪
        ，潘瑞華、陳品全各可分得取得款項之5％等語（見偵卷
        一第87頁）；於本院審理時以證人身分結稱：我加入本
        案詐欺集團後，我有找潘瑞華加入本案詐欺集團，後來
        潘瑞華帶陳品全來加入本案詐欺集團擔任車手。之後，
        本案詐欺集團其他成年成員有詐騙何國麟，並指示陳品
        全前往屏東向何國麟收取本案詐欺犯罪所得，並交付「
        台北地檢署監管科收據」。當時如果陳品全沒有私吞本
        案詐欺犯罪所得，陳品全應該要把收到的錢全部轉交給
        我，然後我再跟「阿樂」聯絡交錢事宜。我若有取得本
        案詐欺犯罪所得，亦需依指示轉交給本案詐欺集團成員
        「阿樂」，也是「阿樂」指示我去找車手參與本案詐欺
        集團。後來陳品全私吞本案詐欺犯罪所得，也是「阿樂
        」要我將陳品全帶到我家，並要我打電話向陳品全父親
        追討，如果有討到錢，我要轉交給「阿樂」等語（見本
        院卷三第45、46、49至51、56、60、61、63頁）。
　　㈡組織犯罪防制條例第2條規定「（第1項）本條例所稱犯罪
      組織，指三人以上，以實施強暴、脅迫、詐術、恐嚇為手
      段或最重本刑逾五年有期徒刑之刑之罪，所組成具有持續
      性或牟利性之有結構性組織。（第2項）前項有結構性組
      織，指非為立即實施犯罪而隨意組成，不以具有名稱、規
      約、儀式、固定處所、成員持續參與或分工明確為必要。
      」稽諸被告莊英鑫、潘瑞華、陳品全前揭供述及證述，可
      知被告莊英鑫、潘瑞華、陳品全參與本案詐欺集團之期間
      內，係依本案詐欺集團其他成年成員指示行事，再加計被
      告莊英鑫、潘瑞華、陳品全人數，本案詐欺集團人數已達
      3人以上甚明。又依被告莊英鑫、潘瑞華、陳品全前揭供
      述及證述，亦可知其等對於指示其等行動之本案詐欺集團
      其他成年成員之真實身分未必詳悉，均以綽號相互稱呼，
      並透過通訊軟體相互聯繫，各自依指示行事，足見本案詐
      欺集團係透過縝密之計畫與分工，由本案詐欺集團成年成
      員彼此相互配合，以實施詐術為手段而組成之三人以上具
      有持續性及牟利性之有結構性組織，顯非為立即實施犯罪
      而隨意組成者，是本案詐欺集團，應屬組織犯罪防制條例
      第2條第1項所稱之犯罪組織，至為明灼。
　　㈢被告葉松樺及其辯護人雖辯稱被告葉松樺僅招募被告莊英
      鑫加入本案詐欺集團，並未參與及指揮本案詐欺集團，亦
      未與該詐欺集團成員共同對告訴人實行詐欺取財及行使偽
      造公文書等犯行云云。惟查：
　　　⒈被告潘瑞華因與被告陳品全一同私吞本案詐欺犯罪所得
        ，因而遭被告葉松樺不法追討，且依被告葉松樺指示，
        與被告莊英鑫一同向被告陳品全追討遭被告陳品全私吞
        之款項等情，業經證人即被告潘瑞華於本院審理時結稱
        ：我不認識葉松樺。我和陳品全私吞本案詐欺犯罪所得
        後曾遭人逼討該等款項，期間我曾在某釣蝦場停車場內
        遭人追討，當時葉松樺亦有坐車到場，他一到場即掌摑
        我，並很生氣地質問我為何要「衝」他的錢。因為葉松
        樺跟我講「你敢衝我的錢」我才知道這些錢是他的，就
        我而言，我認為是葉松樺想要這筆款項，不是莊英鑫或
        「鐵蛋」，且莊英鑫要聽從葉松樺指示，這是我自己依
        據葉松樺講的話所為認定，實際上前揭款項是否確為葉
        松樺的錢，我不知道。後來，陳品全被帶到世紀廣場地
        下室時，我也有在場，因為我是和陳品全一起私吞本案
        詐欺犯罪所得之人，所以有人叫我過去，當時我和陳品
        全都有遭人毆打，打我們的人不是葉松樺。葉松樺到場
        時有跟我講話，葉松樺是坐車到場，但他沒有下車，是
        坐在車上搖下車窗和我講話，要我想辦法叫陳品全把錢
        拿出來，若陳品全沒辦法還，就要我還。因為我很害怕
        ，後來才會參與擄走並拘禁陳品全及向陳品全父親討錢
        的不法犯罪等語（見本院卷三第66至75、77至80頁）；
        前於偵訊時結稱：我事後遭人追款私吞款項時，曾遭人
        押到中壢的連福釣蝦場，當時有一群人打我，後來在該
        釣蝦場的停車場，葉松樺到場即先掌摑我，然後叫他的
        小弟打我、莊英鑫也有跟著打。我一開始不認識葉松樺
        ，我是聽在場的人都叫他松樺哥，我想他應該是本案詐
        欺集團首腦。葉松樺打我時跟我說「你這麼衝，你敢衝
        我的錢，你不想活了？」我才知道這筆款項是葉松樺的
        。葉松樺也有去世紀大樓辦公室看陳品全，後來才交待
        莊英鑫處理等語（見偵卷一第48至50頁）；前於108年6
        月28日另案偵訊時結稱：因陳品全私吞本案詐欺犯罪所
        得，葉松樺、莊英鑫說這件事跟我有關，且葉松樺說怕
        陳品全會跑掉，故由我開車載莊英鑫、陳品全回陳品全
        家拿錢。之前，我會聽莊英鑫的話幫忙看管陳品全，也
        是因為莊英鑫的老闆葉松樺恐嚇我，若不跟他們一起做
        ，他們就會找到我家，給我難堪等語（見桃偵卷一第15
        0頁反面、第151頁）；前於108年7月10日另案偵訊時結
        稱：因為陳品全把本案詐欺犯罪所得拿走，所以莊英鑫
        要找我，後來葉松樺也要我配合他們，如果我不配合，
        葉松樺就會找上我車行老闆李俊楓。我只見過葉松樺2
        次，第1次是葉松樺把我押去停車場掌摑我，第2次則是
        葉松樺要我配合把錢要回來等語（見桃偵卷一第174頁
        ），審之證人潘瑞華前揭證詞敢於自承有參與向被告陳
        品全及其父親不法追討本案詐欺犯罪所得情事，而查被
        告潘瑞華並因此事，經臺灣高等法院以109上訴字第173
        2號判決論以私行拘禁罪，並判處有期徒刑2年確定乙節
        ，亦有前揭案件判決影本1份存卷可考（見本院卷一第2
        39至263頁），依常人避罪心理，果非確有其事，證人
        潘瑞華焉會虛詞自陷於罪，是以證人潘瑞華前揭證述，
        堪信屬實。況被告葉松樺於本院審理時亦自承：我在某
        釣蝦場有打潘瑞華等語（見本院卷三第81頁），益徵證
        人潘瑞華所證前詞，確有其事。被告葉松樺空言否認曾
        對被告潘瑞華出言「你敢衝我的錢」云云，難認有據。
　　　⒉證人即被告陳品全於另案審理時結稱：我被人追討本案
        詐欺犯罪所得時，被人帶到中壢的世紀廣場地下室，我
        被矇著眼睛打。之後我被帶世紀廣場7樓辦公室，有人
        跟我說「你敢衝我的錢，你不想要活了」。後來莊英鑫
        跟我說，講話的人是葉松樺。之後我又被送到莊英鑫那
        邊等語（見桃院卷第201、205、208、209頁）；於109
        年8月3日偵訊時結稱：我與潘瑞華私吞該筆款項，因此
        遭本案詐欺集團追討該筆款項。我被押走在世紀廣場地
        下室被矇著眼晴時，我有聽到有人說敢拿他的錢、膽子
        很大等語，後來有聽莊英鑫說葉松樺有對我動手，並表
        示葉松樺即為其上面的人等語（見偵卷一第37至39頁，
        第55、56頁）；於本院審理時結稱：我將何國麟交付之
        詐欺犯罪所得私吞後，遭人擄走逼我還錢。我被抓到世
        紀廣場7樓辦公室，並在該處被人毆打，並聽到有人說
        「你敢衝我的錢，你不要活了」等語（見本院卷三第29
        至32頁），核與證人即被告莊英鑫於109 年8月5日偵訊
        結稱：我們向潘瑞華、陳品全追討其等私吞款項時，葉
        松樺有動手，並且有向陳品全提到「竟然敢衝他的錢」
        ，且事前葉松樺知道有人私吞本案詐欺犯罪所得，亦知
        道該筆款項金額多寡等語相符（見偵卷一第75頁），復
        對照證人陳品全、莊英鑫所證前詞，亦核與證人潘瑞華
        前揭證述相稱，堪認渠等所證各節，均非虛假。是依證
        人陳品全、莊英鑫所證前詞，可知被告葉松樺向被告陳
        品全追討本案詐欺犯罪所得時，確曾對被告陳品全表示
        被告陳品全私吞之本案詐欺犯罪所得，應歸由被告葉松
        樺取得。另依證人潘瑞華前揭證述，亦可知被告葉松樺
        向被告潘瑞華追討本案詐欺犯罪所得時，同曾出言表示
        被告潘瑞華所私吞之本案詐欺犯罪所得，應歸由被告葉
        松樺取得。再據證人莊英鑫於109 年8月5日偵訊結稱：
        潘瑞華、陳品全繳還的錢，我全部都已經交給葉松樺等
        語相符（見偵卷一第75頁），復於本院審理時結稱：何
        國麟交付之本案詐欺犯罪所得110萬中，潘瑞華、陳品
        全交出的錢，我都已交給葉松樺等語（見本院卷三第50
        、51、53頁），可見被告陳品全、潘瑞華遭追討之本案
        詐欺犯罪所得部分，確已由被告莊英鑫轉交被告葉松樺
        收執，客觀上被告葉松樺確有取得本案詐欺犯罪所得部
        分，足徵證人莊英鑫、潘瑞華、陳品全前揭證述，要非
        憑空臆測。由此觀之，被告葉松樺當係立於取得自己犯
        罪所得之意思，而向被告陳品全、潘瑞華追討其等私吞
        之本案詐欺犯罪所得之事實，已堪認定。被告葉松樺辯
        稱其係因招募被告莊英鑫始需負責向被告陳品全、潘瑞
        華追討本案詐欺犯罪所得云云，僅有其片面辯詞，空言
        所辯，即非可信。至證人陳品全於本院審理時結稱：我
        沒有親眼看到係何人說「你敢衝我的錢，你不要活了」
        ，我無法分辯是何人的聲音，但那邊有人跟我說是葉松
        樺，我不記得是誰說的。我於被擄的過程中，都沒有看
        到葉松樺，我也不認識葉松樺，之前我也沒有看到葉松
        樺，我不知道葉松樺在詐欺集團內擔任何工作等語（見
        本院卷三第32至37、40頁），惟參之證人陳品全於本院
        審理時結稱：我因本案遭多次訊問，以前問的時候，我
        記得比較清楚等語（見本院卷三第41頁），再經質疑何
        以所證各節與先前證述不符，或稱已記憶不清，甚或沉
        默不語等情（見本院卷三第43頁），顯現證人被告陳品
        全因事過境遷，就相關事項已不復記憶，自以證人陳品
        全前於另案及偵訊時證述較可採信，附此說明。　　　
        　
　　　⒊證人賴明彥於108年8月15日另案偵訊時結稱：莊英鑫有
        找我去找陳品全討錢，葉松樺則是老大。我原不知道陳
        品全係私吞本案詐欺犯罪所得，後面我們有去問莊英鑫
        所有事情，始知始末係莊英鑫從「鐵蛋」那邊拿到線，
        發給潘瑞華，潘瑞華找陳品全做這個事情。後面他們把
        錢私吞，才引發後面討錢事情等語（見桃偵卷一第231
        、232頁）。復觀之被告莊英鑫於108年6月24日與其女
        友古靜媛間之「Line」應用程式訊息略有：「
　　　　古靜媛：那現在在等誰處理
　　　　被告莊英鑫：上面的
　　　　古靜媛：他上面還是瑋個上面
　　　　古靜媛：我是在場一樣
　　　　古靜媛：知道剛剛有誰來
　　　　被告莊英鑫：就在釣蝦場的
　　　　被告莊英鑫：後面來拿錢的那個
　　　　古靜媛：什麼華的
　　　　被告莊英鑫：嗯嗯」等內容，有被告莊英鑫與古靜媛間
        之通訊軟體Line對話紀錄擷圖90幀在卷可證（見桃偵卷
        一第112至123頁），可知被告莊英鑫與古靜媛前揭對話
        中所提「什麼華的」之人，即為被告莊英鑫參與之本案
        詐欺集團上層主其事者，而觀之證人莊英鑫前揭證述所
        提及本案相關人等，僅被告葉松樺姓名內有「樺」字與
        前揭「什麼華的」之人相稱，且證人莊英鑫於本院審理
         時結稱：我後來是在某釣蝦場把錢交給被告葉松樺等
        語（見本院卷三第52頁），據以對照前揭對話內容，已
        足認定被告葉松樺即為前揭對話內容所提及之「什麼華
        的」之人，此情亦核與證人賴明彥所證被告葉松樺是老
        大等語，不謀而合，更與證人潘瑞華於本院審理時結稱
        ：我在某釣蝦場被人圍著時，葉松樺到場後，在場圍著
        我的人就都停手讓他講話，他們看到葉松樺到場並沒有
        感到驚訝等語（見本院卷三第79頁），若合符節。是以
        被告葉松樺確為本案詐欺集團成員，更為被告莊英鑫之
        上層成員，堪信無訛。從而，被告葉松樺有參與本案詐
        欺集團之參與犯罪組織犯行，即無疑義。
　　　⒋證人莊英鑫於109年8月5日偵訊時供稱：我不知道葉松樺
        是否即為「阿樂」等語（見偵卷一第70頁）；於本院審
        理時結稱：本案詐欺集團成員尚有「阿樂」及綽號「鐵
        蛋」，我的上游是綽號「阿樂」之人，我沒有看過「阿
        樂」，我不知道葉松樺是否即為「阿樂」。我若有取得
        本案詐欺犯罪所得，需依指示轉交給本案詐欺集團成員
        「阿樂」，也是「阿樂」指示我去找車手參與本案詐欺
        集團。後來陳品全私吞本案詐欺犯罪所得，也是「阿樂
        」要我將陳品全帶到我家，並要我打電話向陳品全父親
        追討，如果有討到錢，我要轉交給「阿樂」。後來我向
        潘瑞華、陳品全追回的款項，後來「阿樂」指示我把錢
        交給葉松樺等語（見本院卷三第45至47、49至51、56、
        63頁），雖未言明被告葉松樺即為「阿樂」，然對照證
        人莊英鑫於108年7月10日另案偵訊時結稱：我向被告陳
        品全追討本案詐欺犯罪所得時，葉松樺在電話中指示我
        要看管好陳品全，並催我叫陳品全交錢出來。葉松樺跟
        我說，如果陳品全交不出錢，這筆帳要算在我頭上等語
        （見桃偵卷一第178頁反面），復據被告葉松樺於109年
        9月10日警詢時自承：「阿樂」是我的平日綽號等語（
        見屏警分偵字第11030339800號卷，下稱警卷二，第47
        頁），已足認定被告葉松樺即為「阿樂」，是依證人被
        告莊英鑫所證前詞，可知被告葉松樺即為指示擔任收水
        之被告莊英鑫向本案詐欺集團車手成員收取詐欺犯罪所
        得之人，且亦係於被告莊英鑫收取詐欺犯罪所得後，向
        被告莊英鑫收取詐欺犯罪所得之人。雖證人莊英鑫於本
        院審理時結稱：我去向陳品全追討詐欺犯罪所得期間，
        沒有看過葉松樺。我不知道葉松樺有無毆打陳品全或是
        向陳品全恫稱「你敢衝我的錢，你不要活了」云云（見
        本院卷三第47、48頁），然經檢察官提示證人莊英鑫於
        109年8月5日偵訊筆錄，並質疑何以翻異其詞，證人莊
        英鑫證稱：「〔問：（提示筆錄）檢察官問『你們像潘瑞
        華跟陳品全討錢時，葉松樺也有動手？』，你回答『有』
        ，檢察官又問『葉松樺』有提到陳品全竟然敢衝掉他的錢
        ？』，你也回答『有』，是否表示其實你有在場看到？〕答
        ：潘瑞華時我有在場。（問：潘瑞華、陳品全被要求還
        錢及打時你是否都有在場？）答：潘瑞華時有在場。（
        問：從偵訊筆錄看起來陳品全被打時你也在場，有何意
        見？）答：我那時只有想到潘瑞華，沒有注意到也有問
        到陳品全的部分。〔問：（提示筆錄）檢察官問『葉松樺
        』有打潘瑞華、陳品全？』，你回答『有，打潘瑞華在釣
        蝦場停車場，打陳品全在七樓辦公室』，看起來打這兩
        個人時你都在場，有何意見？〕答：打潘瑞華時我在場
        ，在釣蝦場沒有錯，在7樓辦公室打陳品全我知道，但
        他被打當下我不知道，我是後來才知道。（問：如果你
        是後來才知道，你當時怎麼沒有跟檢察官講，而是今日
        才這樣講？）答：我忘記了。」等語（見本院卷三第57
        頁），顯見證人莊英鑫經質疑何以前後證述內容不符，
        無法自圓其詞，僅能以含糊以不復記憶交待。嗣於本院
        審理時再經檢察官提示前揭偵訊筆錄復證稱：「〔問：
        （提示筆錄）檢察官問『潘瑞華、陳品全都說又聽到有
        個人說你敢衝我錢你好大膽，誰講的？』，你回答『葉松
        樺講的，潘瑞華被打時我在，當時我忘記葉松樺有無講
        這句話，我是在陳品全被打時聽到』，你向檢察官明確
        表示你不但在場還聽到葉松樺講這句話，有何意見？〕
        答：以當時講的為準，因為時間太久了，現在有些事情
        會忘記。（問：你於109年8月5日偵訊時所述是否實在
        ？）答：是。」等語（見本院卷三第59頁），又結稱：
        我因為本案遭多次訊問，應該是以前記得比較清楚，我
        之前於警詢及偵訊時，均未遭不正訊問等語（見本院卷
        三第61頁），明確證述其於109年8月5日偵訊時之記憶
        較清晰、證述如實、未遭不正訊問等語，是以關於被告
        莊英鑫向被告陳品全追討本案詐欺犯罪所得期間有無見
        過被告葉松樺或聽聞被告葉松樺出言「你敢衝我的錢」
        等節，自以證人莊英鑫於109年8月5日偵訊時之證述，
        較為可採。
　　　⒌證人莊英鑫於本院審理時雖結稱：我和「阿樂」聯絡後
        見過2次面，2次來的人都不是同一人，該2人都不是葉
        松樺。若我有拿到詐欺犯罪所得，我會交給 「阿樂」
        ，不會交給「鐵蛋」或葉松樺，或其他人等語（見本院
        卷三第46、54、62頁），惟被告葉松樺即為「阿樂」一
        事，業經認定在前，且證人莊英鑫所證前詞，即令屬實
        ，依其所證可知被告莊英鑫2次聯絡「阿樂」後所見之
        人並非同一，足認與被告莊英鑫聯絡之人未必即為到場
        與被告莊英鑫見面之人，此與一般詐欺集團上層成員指
        示下層成員出面行事，以避免遭查獲之犯罪常態實不相
        違。從而，縱使被告莊英鑫與「阿樂」聯絡後所見到場
        之人，非為被告葉松樺，亦難據以推認被告葉松樺即非
        「阿樂」，其理甚明。是被告葉松樺及其辯護人辯稱被
        告莊英鑫之上層指揮者係「阿樂」或「鐵蛋」，並非被
        告葉松樺云云，難認有理。
　　　⒍組織犯罪防制條例第3條第1項前段與後段，分別就「發
        起、主持、操縱或指揮」犯罪組織之人，與單純「參與
        」犯罪組織之人，所為不同層次之犯行，分別予以規範
        ，並異其刑度，前者較重，後者較輕，係依其情節不同
        而為處遇。其中有關「指揮」與「參與」間之分際，乃
        在「指揮」係為某特定任務之實現，可下達行動指令、
        統籌該行動之行止，而居於核心或支配之角色，即足以
        當之；而「參與」則指聽取指令而實際參與行動之一般
        成員。又詐欺集團之分工細緻，不論電信詐欺機房（電
        信流）、網路系統商（網路流），或領款車手集團及水
        房（資金流），各流別如有3人以上，通常即有各該流
        別之負責人，以指揮各該流別分工之進行及目的之達成
        ，使各流別各自分擔犯罪行為之一部，並相互利用其他
        流別之行為，以達整體詐欺集團犯罪目的之實現，則各
        流別之負責人，尤其是資金流之負責人，縱有接受詐欺
        集團中之發起、主持或操縱者之指示而為，然其所轄人
        員為其所招募、薪資或報酬亦由其發放，甚至本身亦參
        與該流別之工作等情事，則其於整體詐欺犯罪集團中，
        已非單純聽取指令而實行該流別犯行之一般參與者，而
        係居於指揮該流別行止之核心支配地位，且為串起各流
        別分工之重要節點人物，自屬組織犯罪防制條例第3條
        第1項所指「指揮」犯罪組織之人，與僅聽取指令而奉
        命行動之一般成員有別，故並非必須詐欺集團之首腦或
        核心人物始為同條例第3條第1項所稱之「指揮」犯罪組
        織之人（最高法院109年台上字第5869號判決參照）。
        被告葉松樺確有參與本案詐欺集團，並為被告莊英鑫上
        層成員等情，業如前述，而依被告葉松樺於警詢時供稱
        ：「（問：詢據陳品全筆錄供述，於108年6月21日15時
        許，陳品全擔任面交取款車手角色，前往屏東市勝利東
        路與民強路口，持偽造之司法文件「台北地檢署」交付
        被害人何國麟，並詐騙何國麟所有現金新臺幣110萬元
        得手，你是否知悉上情？）答：正常情況是我底下的人
        在工作，我是不清楚，但他們有實際拿到贓款時，我當
        天會接到上手的通知有錢進來，我才會分到報酬，當天
        底下車手的詐欺工作我是不會預先知道。（問：何人指
        揮陳品全從事上述詐欺工作？）答：照道理，我是直接
        對莊英鑫，莊英鑫是車手頭，照理應該是莊英鑫指揮陳
        品全當日的詐欺工作，我只是後面才知道錢有沒有進來
        。（問：陳品全所持偽造之司法文件「台北地檢署」是
        何人製作？何人傳真給陳品全？）答：這個是機房的工
        作我就沒接觸的。」等語（見警卷二第44頁），曾自承
        被告莊英鑫係其下層成員，且其可自被告莊英鑫收取之
        詐欺犯罪所得分得贓款。復稽之證人莊英鑫於108年7月
        10日另案偵訊時結稱被告葉松樺指示其看管被告陳品全
        ，並表示若陳品全無法繳回本案詐欺犯罪所得，該筆款
        項即改由其負責繳回等語（見桃偵卷一第178頁反面）
        ，可知被告葉松樺確實可指示被告莊英鑫如何行動。再
        查被告葉松樺確有招募被告莊英鑫加入本案詐欺集團等
        情，亦經被告葉松樺於警詢時自承：我於108年6月間約
        莊英鑫加入本案詐欺集團等語（見警卷二第45頁），繼
        於本院審理時自承：我坦承招募莊英鑫等語（見本院卷
        三第145頁），核與證人莊英鑫於本院審理時結稱：「
        （問：本件葉松樺承認是他招募你進來，對這個講法有
        何意見？）答：沒有意見。」等語無異（見本院卷三第
        53頁），而被告莊英鑫於本案詐欺集團擔任收水工作，
        業如前述，綜此以觀，被告葉松樺招募被告莊英鑫擔任
        收水，並於被告陳品全、潘瑞華私吞本案詐欺犯罪所得
        ，致被告莊英鑫未能收取本案詐欺犯罪所得之際，向被
        告陳品全、潘瑞華追討款項，並能指示被告莊英鑫如何
        行動，均足徵被告葉松樺在本案詐欺集團中係負責安排
        同集團內負責收水成員之行動，並能掌握同集團內車手
        成員行蹤，而為掌握本案詐欺集團詐欺犯罪所得流向之
        支配角色，要非本案詐欺集團中單純聽取指令實行犯罪
        之參與成員，核屬「指揮」犯罪組織之人，又被告葉松
        樺確有招募被告莊英鑫，業如前述，是被告葉松樺有指
        揮犯罪組織及招募他人加入犯罪組織犯行，堪可認定。
        雖被告葉松樺及其辯護人辯稱被告葉松樺僅有招募被告
        莊英鑫加入本案詐欺集團，未參與本案詐欺集團運作云
        云，被告葉松樺並於警詢時供稱：綽號「小胖」之人（
        下稱「小胖」）約我從事做詐欺的工作，我只負責找人
        加入，後來我莊英鑫加入，因為本案詐欺集團被私吞，
        所以「小胖」要我負責把錢收回來，後來我把收回的錢
        都交給「小胖」。「小胖」姓陳，但我不知其名。「小
        胖」106年在日本好像有因為毒品案被關，後來有回來
        臺灣，有聽說「小胖」現在好像在柬埔寨被關云云（見
        警卷二第45頁），復於本院準備程序時再稱：「小胖」
        是我的朋友，他的姓名為「陳智霖」，他係找我招募車
        手，現在很難聯絡到他，我大概知道他人在國外云云（
        見本院卷一第191頁），顯然無法交待「小胖」真實姓
        名、年藉或其他足資特定「小胖」身分之資訊，無從核
        實辯詞，是被告葉松樺及其辯護人空言辯稱「小胖」始
        為幕後主其事者云云，顯係卸責辯詞，無從信採。
　　　⒎刑法之共同正犯，各行為人彼此間之犯意聯絡，並不以
        直接者為限，祇要有中間行為人，溝通其上下或左右人
        員，達致相互利用、共同完成犯罪之意思者，即克當之
        ；易言之，具有間接之意思聯絡者，仍然屬之，不以全
        部行為人在場或全程參與為必要。又共同正犯之行為人
        已形成一個犯罪共同體，彼此相互利用，並以其行為互
        為補充，以完成共同之犯罪目的。故其所實行之行為，
        非僅就自己實行之行為負其責任，並在犯意聯絡之範圍
        內，對於他共同正犯所實行之行為，亦應共同負責。此
        即所謂「一部行為全部責任」之法理。另共同正犯之意
        思聯絡，原不以數人間直接發生者為限，若有間接之聯
        絡者，亦包括在內，如甲分別邀約乙、丙犯罪，雖乙、
        丙間彼此並無直接之聯絡，亦無礙於其為共同正犯之成
        立。被告葉松樺雖未親自向告訴人實行詐欺取財、行使
        偽造公文書等犯行，且本案詐欺組織成員彼此間，亦因
        分工不同而未必相互認識或確知彼此參與分工細節，惟
        依本案詐欺集團之犯罪分工方式，可知本案詐欺集團約
        略可分為向告訴人實行詐欺之成員、收取被害人交付款
        項之車手成員、收取車手領取之詐欺犯罪所得轉交上層
        成員之收水成員，彼此相互利用，以實現整體之犯罪，
        顯然被告葉松樺、莊英鑫、潘瑞華、陳品全與本案詐欺
        組織其他成年成員已形成一個犯罪共同體，各司其職，
        彼此相互利用，並以其等行為互為補充，以達其等共同
        犯罪目的，則被告葉松樺參與本案詐欺集團，並招募被
        告莊英鑫加入並指揮被告莊英鑫收取本案詐欺犯罪所得
        ，其對於被告莊英鑫、潘瑞華、陳品全及本案詐欺集團
        其他成年成員所為，應認未逾越彼此間犯意聯絡之範圍
        ，自應同負其責。被告葉松樺及其辯護人僅應就招募被
        告莊英鑫部分負責云云，洵非有理。
　　㈣告訴人雖指稱向其拿取本案詐欺犯罪所得之人應係屏東縣
      政府之替代役「蔡侑庭」等語，然本案向告訴人收取本案
      詐欺犯罪所得者，確為被告陳品全一事，業經認定如前，
      復遍查全卷，未見有任何關於「蔡侑庭」之資料，是告訴
      人前揭指訴，恐係誤認，無從憑採。
　　㈤綜上所述，被告葉松樺上開辯解，為事後避就之詞，不足
      採信。本件被告葉松樺、莊英鑫、潘瑞華、陳品全有如犯
      罪事實欄所載犯行，事證已明，洵堪認定。
　三、論罪科刑：
　　㈠刑法所謂公印，係指公署或公務員職務上所使用之印信；
      所謂公印或公印文，係專指表示公署或公務員資格之印信
      ，即俗稱大印與小官印及其印文。又公印之形式凡符合印
      信條例規定之要件而製頒，無論為印、關防、職章、圖記
      ，如足以表示其為公務主體之同一性者，均屬之。而不符
      印信條例規定或不足以表示公署或公務員之資格之印文，
      如機關長官之簽名章僅屬於代替簽名用之普通印章，即不
      得謂之公印。又刑法第218條第1項所謂偽造公印，係屬偽
      造表示公署或公務員資格之印信而言，其形式如何，則非
      所問。是以，該條規範目的既在保護公務機關之信用性，
      凡客觀上足以使社會上一般人誤信為公務機關之印信者，
      不論公務機關之全銜是否正確而無缺漏，應認仍屬本法第
      218條第1項所規範之偽造公印文，始符立法目的。又按公
      文書係指公務員職務上製作之文書，本法第10條第3項定
      有明文；而刑法上偽造文書罪，係著重於保護公共信用之
      法益，即使該偽造文書所載名義製作人實無其人，而社會
      上一般人仍有誤信其為真正文書之危險，仍難阻卻犯罪之
      成立。是無論該文書上有無使用「公印」或由公務員於其
      上署名，若由形式上觀察，文書之製作人為公務員，且文
      書之內容係就公務員職務上之事項所製作，即令該偽造之
      公文書上所載製作名義機關不存在，或該文書所載之內容
      並非該管公務員職務上所管轄，然社會上一般人既無法辨
      識而仍有誤信為真正之危險時，仍難謂非公文書。經查，
      本案被告陳品全持交告訴人之「台北地檢署監管科收據」
      上蓋有「臺灣臺北地方法院檢察署印」及「檢察官王正皓
      」之印文，有偽造之「台北地檢署監管科收據」翻拍照片
      1紙在卷可考（見警卷一第73頁）。其上，「臺灣臺北地
      方法院檢察署印」之印文，雖與我國現行公務機關全銜未
      盡相符，惟客觀上仍足使一般人誤認為公務機關之印信，
      且與機關大印之樣式相仿，而足使社會上一般人誤認為公
      家機關印信之危險，即應認屬偽造之公印文；其上「檢察
      官王正皓」印文，該用以蓋印之簽名章，僅屬代替簽名用
      之普通印章，則該簽名章所蓋「檢察官王正皓」印文，應
      僅屬偽造之印文。又前揭「台北地檢署監管科收據」，從
      形式上觀之，已表明係由「台北地檢署監管科」之司法機
      關所出具，縱前揭文書實際上並無該等單位處理相關事宜
      ，或欠缺承辦人員簽名或蓋章，惟衡之一般人民，苟非熟
      知機關組織內部運作情形，不足以分辨是否為該機關之業
      務範圍、內部單位之配置，已足使人誤信為真，仍有誤信
      該等文書為該機關所屬公務員職務上所製作真正文書之危
      險，應認屬偽造之公文書無訛，合先敘明。
　　㈡被告葉松樺、莊英鑫、潘瑞華、陳品全先後參與本案詐欺
      集團，葉松樺、莊英鑫、潘瑞華復各自招募莊英鑫、潘瑞
      華、陳品全，再由本案詐欺集團其他成年成員對告訴人以
      犯罪事實欄所載冒用政府機關及公務員名義方式詐欺取財
      ，並由被告陳品全到場向告訴人收取本案詐欺犯罪所得，
      同時交付「台北地檢署監管科收據」，是核渠等所為，分
      別係犯如下之罪：
　　　⒈被告葉松樺部分：
　　　　⑴核被告葉松樺所為，係犯組織犯罪防制條例第3條第1
          項前段之指揮犯罪組織罪、同條例第4條第1項之招募
          他人加入犯罪組織罪、刑法第216條、第211條之行使
          偽造公文書罪、刑法第339條之4第1項第1款、第2款
          之三人以上共同冒用政府機關及公務員名義詐欺取財
          罪。
　　　　⑵參與犯罪組織後，另有主持、操縱或指揮該犯罪組織
          之行為者，則其參與犯罪組織之低度行為，應為其主
          持、操縱或指揮犯罪組織之高度行為所吸收，自應依
          較高度之同條例第3條第1項前段之罪論科，無復論以
          同條第1項後段之罪之餘地（最高法院109年台上字第
          5869號判決參照）。是被告葉松樺參與犯罪組織之低
          度行為，為其指揮犯罪組織之高度行為所吸收，不另
          論罪。
　　　　⑶就本案偽造「台北地檢署監管科收據」之公文書部分
          ，本案之參與被告葉松樺偽造「臺灣臺北地方法院檢
          察署印」公印文及「檢察官王正皓」印文之行為，為
          偽造公文書之階段行為，其偽造上揭公文書後復持以
          行使，偽造公文書之低度行為為行使偽造公文書之高
          度行為所吸收，均不另論罪。
　　　　⑷刑法第339 條之4 第1 項所列各款為詐欺罪之加重條
          件，如犯詐欺罪兼具數款加重情形時，因詐欺行為祇
          有一個，仍祇成立一罪，不能認為法律競合或犯罪競
          合（最高法院69年台上字第3945號判例參照）。
　　　　⑸刑法既已於103年6 月18日，除原有之普通詐欺取財罪
          外，另增訂刑法第339 條之4 第1 項第1款之冒用政
          府機關或公務員名義詐欺取財罪，該條文應已將上揭
          刑法第158 條第1項僭行公務員職權罪之構成要件與
          不法要素包攝在內，而以詐欺犯罪之加重處罰事由，
          成為另一獨立之詐欺犯罪態樣，予以加重處罰，因認
          被告葉松樺上揭冒用政府機關及公務員名義詐欺取財
          所為，應僅構成一罪，不另成立刑法第158條第1項僭
          行公務員職權罪，否則即與「雙重評價禁止原則」有
          違。
　　　　⑹起訴書所犯法條欄，就被告葉松樺之犯罪事實，雖漏
          未論及組織犯罪防制條例第4條第1 項之招募他人加
          入犯罪組織罪，惟起訴書犯罪事實欄已載明「由被告
          葉松樺招募莊英鑫」之事實，則被告葉松樺所犯招募
          他人加入犯罪組織罪部分之犯罪事實，業經起訴，僅
          漏載法條，本院自應加以裁判。
　　　⒉被告莊英鑫、潘瑞華部分之論罪：
　　　　⑴核被告莊英鑫、潘瑞華所為，均係犯組織犯罪防制條
          例第3條第1項後段之參與犯罪組織罪、同條例第4條
          第1項之招募他人加入犯罪組織罪、刑法第216條、第
          211條之行使偽造公文書罪、刑法第339條之4第1項第
          1款、第2款之三人以上共同冒用政府機關及公務員名
          義詐欺取財罪。又被告莊英鑫、潘瑞華偽造公印文及
          印文之行為，同前所述，為偽造公文書之階段行為，
          偽造上揭公文書後復持以行使，偽造公文書之低度行
          為為行使偽造公文書之高度行為所吸收，均不另論罪
          。又其等所犯刑法第339條之4第1項第1款、第2款之
          三人以上共同冒用政府機關及公務員名義詐欺取財罪
          ，亦僅成立一罪，理由同前。再其等冒用政府機關及
          公務員名義詐欺取財罪，亦同前述，不另成立刑法第
          158條第1項僭行公務員職權罪。
　　　　⑵起訴書所犯法條欄，就被告莊英鑫、潘瑞華之犯罪事
          實，雖漏未論及組織犯罪防制條例第4條第1 項之招
          募他人加入犯罪組織罪，惟起訴書犯罪事實欄已載明
          「莊英鑫招募潘瑞華、潘瑞華招募陳品全」之事實，
          則被告莊英鑫、潘瑞華所犯招募他人加入犯罪組織罪
          部分之犯罪事實，業經起訴，僅漏載法條，本院自應
          加以裁判。
　　　⒊被告陳品全部分之論罪：
　　　　核被告陳品全所為，係犯組織犯罪防制條例第3條第1項
        後段之參與犯罪組織罪、刑法第216條、第211條之行使
        偽造公文書罪、刑法第339條之4第1項第1款、第2款之
        三人以上共同冒用政府機關及公務員名義詐欺取財罪。
        被告陳品全偽造公印文及印文之行為，亦如前述，為偽
        造公文書之階段行為，偽造上揭公文書後復持以行使，
        偽造公文書之低度行為為行使偽造公文書之高度行為所
        吸收，均不另論罪。又被告陳品全所犯刑法第339條之4
        第1項第1款、第2款之三人以上共同冒用政府機關及公
        務員名義詐欺取財罪，亦僅成立一罪，理由同前。再被
        告陳品全冒用政府機關及公務員名義詐欺取財罪，復同
        前述，不另成立刑法第158條第1項僭行公務員職權罪。
　　㈢被告葉松樺等人就各被告而言，各被告個人雖未全程參與
      如犯罪事實欄所示犯行，惟被告葉松樺等人參與本案詐欺
      集團，與本案詐欺組織其他成年成員已形成一個犯罪共同
      體，各司其職，彼此相互利用，並以其等行為互為補充，
      以達其等共同犯罪目的，業經說明在前，是被告葉松樺等
      人及本案詐欺集團其他成年成員間就犯罪事實欄所示三人
      以上共同冒用政府機關及公務員名義詐欺取財、行使偽造
      公文書犯行，有犯意聯絡、行為分擔，應依刑法第28條規
      定，論以共同正犯。又刑法第339條之4第1項第2款之三人
      以上共同詐欺取財罪，其本質即為共同犯罪，主文毋庸再
      於「三人以上共同詐欺取財罪」前再記載「共同」（最高
      法院83年度台上字第2520號判決意旨參照），附此敘明。
　　㈣組織犯罪防制條例第3條第1項後段之參與犯罪組織罪，以
      行為人加入犯罪組織成為組織之成員為構成要件，至其有
      否實施該組織所實施之犯罪活動則非所問。一旦參與，在
      未經自首或有其他積極事實，足以證明其確已脫離該組織
      之前，其違法行為仍繼續存在，即為行為之繼續，而屬單
      純一罪。又為防範犯罪組織坐大，無論是否為犯罪組織之
      成員，如有招募使人加入犯罪組織之行為，即有處罰之必
      要，故106年4月19日修正公布、同年月21日施行之組織犯
      罪防制條例第4條第1項增訂招募他人加入犯罪組織罪。準
      此，上開二罪之犯罪主體及客觀構成要件均屬有別，且二
      罪間亦無前述特別、補充或吸收關係。是行為人加入犯罪
      組織，於參與該組織之行為繼續中，本於便利該組織運作
      之同一目的，而招募他人加入該組織，亦即一行為觸犯上
      開二罪名，自應依想像競合犯論處，而非屬法規競合之擇
      一適用（最高法院109年度台上字第3475號判決參照）。
      又刑罰責任之評價與法益之維護息息相關，對同一法益侵
      害為雙重評價，是過度評價；對法益之侵害未予評價，則
      為評價不足，均為法之所禁。又加重詐欺罪，係侵害個人
      財產法益之犯罪，其罪數之計算，核與參與犯罪組織罪之
      侵害社會法益有所不同，審酌現今詐欺集團之成員皆係為
      欺罔他人，騙取財物，方參與以詐術為目的之犯罪組織。
      倘若行為人於參與詐欺犯罪組織之行為繼續中，先後多次
      為加重詐欺之行為，因參與犯罪組織罪為繼續犯，犯罪一
      直繼續進行，直至犯罪組織解散，或其脫離犯罪組織時，
      其犯行始行終結。故該參與犯罪組織與其後之多次加重詐
      欺之行為皆有所重合，然因行為人僅為一參與犯罪組織行
      為，侵害一社會法益，屬單純一罪，應僅就「該案中」與
      參與犯罪組織罪時間較為密切之首次加重詐欺犯行論以參
      與犯罪組織罪及加重詐欺罪之想像競合犯，而其他之加重
      詐欺犯行，祗需單獨論罪科刑即可，無需再另論以參與犯
      罪組織罪，以避免重複評價（最高法院109年度台上字第3
      945號判決參照）。準此，被告葉松樺等人各自所犯上開
      各罪間，均具有局部之同一性，應認被告葉松樺等人，各
      均係以一行為同時觸犯各自所犯上開各罪，各罪間具想像
      競合關係，依刑法第55條規定，就被告葉松樺所犯上開各
      罪，從一重論以指揮犯罪組織罪；被告莊英鑫、潘瑞華、
      陳品全，各自所犯上開各罪，均從一重論以三人以上共同
      冒用政府機關及公務員名義詐欺取財罪。
　　㈤被告葉松樺所犯指揮犯罪組織部分，起訴書雖僅敘及被告
      葉松樺參與本案詐欺集團及招募被告莊英鑫加入本案詐欺
      集團之犯罪事實，並未記載被告葉松樺亦有指揮本案詐欺
      集團之犯罪事實，則被告葉松樺所為指揮犯罪組織犯行部
      分，顯然未經起訴，然被告葉松樺此部分犯行與起訴書所
      敘及之參與本案詐欺集團部分，僅論以一罪而具實質上一
      罪關係，依刑事訴訟法第267條規定，應為起訴效力所及
      ，本院自得併予審理，且此為犯罪事實之擴張，依審判不
      可分原則，本應合一審判，不發生變更起訴法條問題。被
      告葉松樺之辯護人辯稱此部分未經起訴或不得變更法條云
      云，顯非適法。另被告葉松樺等人所犯偽造印文、公印文
      部分，起訴書僅敘及被告葉松樺等人偽造並行使「台北地
      檢署監管科收據」之犯罪事實，就被告葉松樺等人尚有偽
      造「臺灣臺北地方法院檢察署印」公印文及「檢察官王正
      皓」印文部犯罪事實，漏未敘明，此部分雖未經起訴，然
      被告葉松樺等人此部分犯行與前揭起訴書所敘及之行使偽
      造公文書部分，具吸收犯之實質上一罪關係，依刑事訴訟
      法第267條規定，同為起訴效力所及，本院自應併予審理
      。
　　㈥臺灣屏東地方檢察署檢察官函請本院併辦之110年度偵字第
      1382號，該案請求併案審理之犯罪事實，與已起訴部分之
      犯罪事實相同，自為本案起訴效力所及，本院應併予審酌
      ，附此敘明。
　　㈦被告葉松樺等人各自所犯前揭各罪之科刑，爰以各被告個
      人之責任為基礎，並審酌：
　　　⒈受徒刑之執行完畢，或一部之執行而赦免後，五年以內
        故意再犯有期徒刑以上之罪者，為累犯，加重本刑至2
        分之1。刑法第47條第1項定有明文。而就被告構成累犯
        之事實及應加重其刑之事項，均應由檢察官主張並具體
        指出證明之方法後，經法院踐行調查、辯論程序，方得
        作為論以累犯及是否加重其刑之裁判基礎。公訴人雖謂
        被告葉松樺前因詐欺、持有第三級毒品等案，經判處有
        期徒刑確定，仍於有期徒刑執行完畢5年內故意犯本案
        ，為累犯，請求依刑法第47條第1項規定，加重其刑（
        參起訴書第6頁）。惟公訴人就被告葉松樺構成累犯之
        事實，僅泛稱被告前因案經判處徒刑確定等語，就被告
        葉松樺係因何案件經法院判處徒刑確定？該案係於何時
        執行完畢？均未說明清楚，難認已盡主張之責，且亦未
        提供相關事證，具體指出證明之方法，揆諸上開說明，
        本院自無從就被告葉松樺是否為累犯，抑或即令被告葉
        松樺為累犯，然應否依累犯規定加重其刑等節予以審究
        ，惟就卷內資料顯示之被告葉松樺前科素行，可知被告
        葉松樺曾①因詐欺案件，經臺灣高等法院臺中分院以102
        年度上易字第883號判決，各判處有期徒刑5月（7罪）
        、8月（2罪）、9月確定，並經同院以104年度聲字第45
        1號裁定，定應執行有期徒刑2年1月確定，經入監執行
        ，於105年5年5日因縮短刑期假釋出監並付保護管束，
        迄同年12月19日假釋期滿未經撤銷其假釋，又②因違反
        毒品危害防制條例、偽造署押等案件，經臺灣桃園地方
        法院以104年度審原易字第158號判決，各判處有期徒刑
        3月、3月，並定應執行有期徒刑5月確定，並於105年7
        月28日易科罰金執行完畢，再③因違反槍砲彈藥刀械管
        制條例、毒品危害防制條例等案件，分別經臺灣桃園地
        方法院以107年度壢原簡字第125號判決判處有期徒刑2
        月確定，臺灣臺北地方法院以108年度原簡字第33號判
        決判處有期徒刑3月確定，繼經臺灣臺北地方法院以108
        年度聲字第1583號裁定，定應執行有期徒刑4月確定，
        並於108年12月31日易科罰金執行完畢等情，有被告葉
        松樺之臺灣高等法院被告前案紀錄表在卷可按，素行非
        佳。
　　　⒉參與犯罪組織，但參與情節輕微者，得減輕或免除其刑
        ；犯組織犯罪防制條例第3條、第4條之罪，於偵查及審
        判中均自白者，減輕其刑。觀之組織犯罪條例條例第3
        條第1項但書、第8條第1項後段、第2項後段即明。經查
        ，被告葉松樺等人參與本案詐欺集團之犯罪組織，分工
        縝密，可知該集團具有一定規模及延續性，且從事詐欺
        取財犯罪，使告訴人蒙受鉅額損失，難認渠等參與情節
        輕微，惟被告莊英鑫、陳品全就所犯組織條例第3條後
        段參與組織犯罪，於偵查及審判中均自白，符合組織犯
        罪防制條例第8條第1項後段減刑規定之要件；被告葉松
        樺、莊英鑫、潘瑞華就其等因招募他人加入而犯組織犯
        罪防制條例第4條第1項之招募他人加入犯罪組織罪，於
        偵查及審判中均自白，符合組織犯罪防制條例第8條第2
        項後段減刑規定之要件，依上開規定原應減輕其刑，惟
        因參與犯罪組織罪及招募他人加入犯罪組織罪屬想像競
        合犯中之輕罪，於決定處斷刑時，係以其中最重罪名之
        法定刑，做為裁量之準據，故就被告葉松樺、莊英鑫、
        潘瑞華、陳品全前揭輕罪減輕其刑事由，作為量刑之審
        酌事由（最高法院109年度台上字第5771號判決參照）
        。
　　　⒊被告葉松樺等人均正值青壯之年，不循正途取財，貪圖
        不法利益，參與本案詐欺集團從事詐欺取財犯罪，渠等
        犯罪目的、動機不良；又衡被告葉松樺等人所為，加深
        民眾間之不信任感，而渠等冒用政府機關及公務員名義
        犯罪，更嚴重損害政府機關公信力，犯罪危害社會秩序
        甚鉅，且致告訴人損失甚鉅，犯罪所生實害不小；再酌
        被告葉松樺等人各自參與本案詐欺集團之參與程度不同
        ，被告葉松樺為本案詐欺集團上層成員，被告莊英鑫則
        依被告葉松樺指揮行事，被告陳品全、潘瑞華則係本案
        詐欺集團末端階層成員，被告葉松樺、莊英鑫、潘瑞華
        另尚有招募犯罪組織成員，擴大犯罪組織規模，致犯罪
        組織壯大危害更甚；復依被告莊英鑫、潘瑞華、陳品全
        之刑事前案資料所顯示各被告之素行，⑴被告莊英鑫曾
        因本案所衍生之另案妨害自由等案件，經臺灣高等法院
        以109年度上訴字第1732號判決判處有期徒刑2年2月，
        經上訴後，由最高法院以110年度台上字第4299號判決
        駁回上訴而確定，另因公共危險案件經臺灣桃園地方法
        院以109年度壢交簡字第1760號判決判處有期徒刑2月確
        定。⑵被告潘瑞華曾因本案所衍生之另案妨害自由等案
        件，經臺灣高等法院以109年度上訴字第1732號判決判
        處有期徒刑2年確定。⑶被告陳品全前曾因侵占案件經臺
        灣新竹地方檢察署檢察官以108年度偵字第2582號為緩
        起訴處分，嗣該緩起訴處分經撤銷，並提起公訴，由臺
        灣新竹地方法院以110年度易字第303號判決判處有期徒
        刑3月等情，有被告莊英鑫、潘瑞華、陳品全之臺灣高
        等法院被告前案紀錄表在卷可按；並考量告訴人陳述：
        被告陳品全有給我53萬元，其他部分我僅拿回6萬元等
        語（見本院卷三第149頁），是告訴人已取回59萬元之
        被害金額，則被告葉松樺等人犯罪所生損害已有減少，
        復查前揭償還款項，係因被告陳品全因與告訴人以53萬
        元和解，並已如數給付等情，業經告訴人陳明在卷（見
        本院卷二第100頁），並有本院和解筆錄1份（見本院卷
        二第27至29頁），另被告葉松樺、莊英鑫、潘瑞華迄未
        與告訴人和解，雖被告葉松樺於本院準備程序時則稱：
        我可以賠償告訴人56萬元等語（見本院卷二第100頁）
        ，並自稱：我會如告訴人所述按期給付56萬元之賠償金
        等語（見本院卷二第204、205頁），惟迄僅給付6萬元
        ，另被告莊英鑫則於本院準備程序時供稱：我可以賠償
        告訴人4萬元等語（見本院卷二第100頁），繼於本院準
        備程序提出4萬元欲先賠償告訴人，惟因告訴人不願單
        獨與被告莊英鑫成解而拒絕收受等情，亦有本院於本院
        準備程序筆錄附卷可考（見本院卷二第143頁），被告
        潘瑞華則尚未賠償分文，足見各被告於犯罪後對於其犯
        罪後所生損害之彌補行為不同；兼據被告葉松樺、莊英
        鑫、潘瑞華、陳品全自承之學經歷、家庭生活及經濟狀
        況等語（見本院卷三第146頁）所示各被告之智識程度
        及家庭生活狀況；再斟之被告葉松樺等人除前揭偵查及
        審理時自白情形，不再重複評價外，被告莊英鑫、陳品
        全就其餘犯行，於偵查及審理亦同坦承在卷，被告潘瑞
        華就其餘犯行，則於本院審理時全盤坦認，均已知所為
        非是，另被告葉松樺就其餘犯行，均飾卸辯詞，避重就
        輕，難謂已有悔意；暨參酌告訴人於本院審理時就被告
        葉松樺等人科刑範圍表示之意見，及當事人與被告葉松
        樺辯護人於本案科刑辯論時所陳述之辯論意旨（見本院
        卷三第149、150頁）等一切情狀，就被告葉松樺等人各
        自所犯前揭之罪，分別量處如主文所示之刑。
　四、不予宣告強制工作
　　  公訴意旨雖請求依組織犯罪防制條例第3條第3項規定，對
      被告葉松樺等人，均宣告刑前強制工作3年云云。惟檢察
      官所引前揭法條，業經司法院釋字第812號解釋略以：106
      年4月19日修正公布之組織犯罪防制條例第3條第3項規定
      ：「犯第1項之罪者，應於刑之執行前，令入勞動場所，
      強制工作，其期間為3年。」（嗣107年1月3日修正公布第
      3條，但本項並未修正）就受處分人之人身自由所為限制
      ，違反憲法比例原則及憲法明顯區隔原則之要求，與憲法
      第8條保障人身自由之意旨不符，應自本解釋公布之日起
      失其效力。而前揭解釋已於110年12月10日公布，是檢察
      官所引前揭法條，既已失效，自無從據以宣告強制工作。
　五、沒收
　  ㈠行為人用以詐欺取財之偽造書類，既已交付於被害人收受
      ，則該物非屬行為人所有，除偽造書類上偽造之印文、署
      押，應依刑法第219 條予以沒收外，依同法第38條第2 項
      之規定，即不得再對各該書類諭知沒收。本件偽造之「台
      北地檢署監管科收據」已因行使而交付告訴人收執，已非
      屬被告葉松樺等人或本案詐欺集團其他成年成員，無從宣
      告沒收。至於上開偽造之公文書上偽造之「臺灣臺北地方
      法院檢察署印」公印文及「檢察官王正皓」印文，均應依
      刑法第219 條之規定，不問屬於犯人與否，於被告葉松樺
      等人各自所犯罪項主文內，均併宣告沒收。又本案詐欺集
      團用於傳真之該偽造公文書原本，未經扣案，檢察官亦僅
      提出偽造之公文書翻拍照片為證據（見警卷一第73頁），
      是無從證明該等偽造之公文書上之公印文、印文是否係蓋
      用偽造之印章所偽造，且參諸現今電腦影像科技之進展，
      偽造前開公印文、印文之方式並非僅一端，未必須先偽造
      印章，始得製成該印文，是無積極證據證明確有偽造之印
      章存在，故此部分應無庸為沒收之諭知。另上開偽造之「
      台北地檢署監管科收據」公文書原本，未經偵查機關扣案
      ，衡以本案既經查獲，本案詐欺集團其他成年成員為免遭
      牽連，當已經將該偽造之公文書原本銷燬，而失其存在，
      其上印文亦同滅失，自無需宣告沒收。
　　㈡刑法第38條之1 第1 項規定「犯罪所得，屬於犯罪行為人
      者，沒收之。但有特別規定者，依其規定。」同條第3 項
      規定「前二項之沒收，於全部或一部不能沒收或不宜執行
      沒收時，追徵其價額。」經查，告訴人交付之110萬元，
      原遭被告陳品全、潘瑞華私吞各分得60萬元、50萬元。其
      後，被告陳品全遭追討時已繳回7萬元給被告莊英鑫，另
      潘瑞華遭追討時則已繳回45萬給被告莊英鑫，並委由身分
      不詳綽號「峰哥」之人（下稱「峰哥」）轉交5萬元給被
      告莊英鑫，被告莊英鑫則將收回之57萬元全數轉交被告葉
      松樺等情，業經被告陳品全於本院準備程序時供明：何國
      麟交付之110萬元，我分得其中60萬元，潘瑞華分得其中5
      0萬元。後來詐欺集團向我討錢，拿走7萬元。我總共只有
      拿到53萬元，我沒有拿到任何報酬等語綦詳（見本院卷一
      第215頁，本院卷二第20頁 ，本院卷三第39、40頁）；被
      告潘瑞華證稱：何國麟交給陳品全的110萬，陳品全分我5
      0萬元，後來我已經交45萬元給莊英鑫，另外還有拿5萬元
      給一位綽號「峰哥」之人，他說會轉交給莊英鑫等語在卷
      （見本院卷三第73頁），其等所供核與被莊英鑫於偵訊時
      供稱：潘瑞華已給我50萬元，我都已經交給葉松樺等語（
      見偵卷一第73頁），繼於本院審理時結稱：陳品全已交出
      7萬元給我，我已交給葉松樺等語（見本院卷三第50、51
      、53頁），均相吻合，堪信屬實。且被告陳品全已與告訴
      人以53萬元和解，並已如數給付等情，則如前述，是被告
      莊英鑫、潘瑞華、陳品全，已未保有本案詐欺犯罪所得，
      即無犯罪所得沒收之問題。又被告葉松樺雖供稱其所取得
      之款項均已轉交「小胖」云云（見警卷二第45頁），然被
      告葉松樺無法交待「小胖」之真實姓名、年藉或其他足資
      特定「小胖」身分之資訊等情，業如前述，是被告葉松樺
      辯稱被告莊英鑫交付之款項均已轉交「小胖」云云，當為
      事後避責之詞，不足為信，然查告訴人事後確有取回59萬
      元等情，業經告訴人於本院審理時陳明：被告陳品全有給
      我53萬元，其他部分，我只有拿到6萬元在卷等語（見本
      院卷三第149頁），自應認被告葉松樺尚保有51萬元之犯
      罪所得，雖未經扣案，仍應依刑法第38條之1 第1 項前段
      、第3 項規定，於被告葉松樺所犯罪項主文內，併宣告沒
      收之，於全部或一部不能沒收或不宜執行沒收時，追徵其
      價額。
六、不另為無罪之諭知，即被告葉松樺等人被訴涉犯洗錢防制法
    第2條第2款、第14條第1項之一般洗錢罪部分：
  ㈠洗錢防制法業於105年12月28日修正公布，並於106年6月28日
    施行（下稱新法）。新法第14條第1項之一般洗錢罪，只須
    有第2條各款所示洗錢行為之一，而以第3條規定之特定犯罪
    作為聯結為已足。申言之，洗錢之定義，在新法施行後，與
    修正前規定未盡相同，因此是否為洗錢行為，自應就犯罪全
    部過程加以觀察，不僅須行為人客觀上有掩飾或隱匿特定犯
    罪所得之財物或財產上利益之具體作為，主觀上更須具有掩
    飾或隱匿其犯罪所得或變得之財產或財產上利益與犯罪之關
    聯性，使其來源形式上合法化，以逃避國家追訴、處罰之犯
    罪意思，始克相當。過去實務認為，行為人對犯特定犯罪所
    得之財物或利益作直接使用或消費之處分行為，或僅將自己
    犯罪所得財物交予其他共同正犯，祇屬犯罪後處分贓物之行
    為，非本條例所規範之洗錢行為，惟依新法規定，倘行為人
    意圖掩飾或隱匿特定犯罪所得來源，而將特定犯罪所得直接
    消費處分，甚或交予其他共同正犯予以隱匿，或由共同正犯
    以虛假交易外觀掩飾不法金流移動，即難認僅單純犯罪後處
    分贓物之行為，應仍構成新法第2條第1或2款之洗錢行為（
    最高法院108年度台上字第3086號判決要旨參照）。
  ㈡經查，於告訴人遭本案詐欺集團某成年成員施以詐術，致告
    訴人陷於錯誤而依指示，將款項領出後以現金親自交付被告
    陳品全，是告訴人將款項領出時交付被告陳品全，被告陳品
    全尚未造成金流斷點，而被告陳品全收取告訴人交付之本案
    詐欺犯罪所得後，即與被告潘瑞華私吞該等款項，未將該等
    款項轉交被告莊英鑫，製造金流斷點，未有何掩飾或隱匿本
    案詐欺犯罪所得之具體作為，自難認被告陳品全所為業已該
    當洗錢防制法第2條第2款洗錢行為，自無從進而認被告葉松
    樺、莊英鑫、潘瑞華亦有與之共同洗錢之犯行。
  ㈢綜上所述，檢察官就被告葉松樺等人此部分犯行所為舉證，
    尚未達於通常一般人均不致於有所懷疑，而得確信其為真實
    之程度，此部分本應為無罪之諭知，惟此部分若成罪，與前
    揭經本院論罪科刑部分有想像競合之裁判上一罪關係，爰不
    另為無罪之諭知。
據上論斷，應依刑事訴訟法第299條第1項前段，刑法施行法第1
條之1第1項，判決如主文。
本案經檢察官楊士逸提起公訴及移送併辦，檢察官廖維中到庭執
行職務。
中　　華　　民　　國　　111 　年　　6 　　月　　20　　日

                  刑事第四庭  審判長法  官 黃柏霖
　　　　　　　　　 
　　　　　　　　　　　　　　　　　　法  官 林敬超
　　　　　　　　　　　　　　　　　　
　　　　　　　　　　　　　　　　　　法  官 李宛臻
以上正本證明與原本無異。
如不服本判決應於收受判決後20日內向本院提出上訴書狀，並應
敘述具體理由；其未敘述上訴理由者，應於上訴期間屆滿後20日
內向本院補提理由書（均須按他造當事人之人數附繕本）「切勿
逕送上級法院」。
中　　華　　民　　國　　111 　年　　6 　　月　　21　　日
                                    書記官 黃振法
附錄本案論罪科刑法條：組織犯罪防制條例第3條第1項、第4條
第1項，刑法第211條、第216條、第339條之4第第1項第1款、第2
款。
組織犯罪防制條例第3條
發起、主持、操縱或指揮犯罪組織者，處三年以上十年以下有期
徒刑，得併科新臺幣一億元以下罰金；參與者，處六月以上五年
以下有期徒刑，得併科新臺幣一千萬元以下罰金。但參與情節輕
微者，得減輕或免除其刑。
組織犯罪條例第4條第1項
招募他人加入犯罪組織者，處六月以上五年以下有期徒刑，得併
科新臺幣一千萬元以下罰金。
中華民國刑法第211條
偽造、變造公文書，足以生損害於公眾或他人者，處一年以上七
年以下有期徒刑。
中華民國刑法第216條
行使第二百一十條至第二百一十五條之文書者，依偽造、變造文
書或登載不實事項或使登載不實事項之規定處斷。
中華民國刑法第339條之4第1項第1款、第2款
犯第三百三十九條詐欺罪而有下列情形之一者，處一年以上七年
以下有期徒刑，得併科一百萬元以下罰金：
一、冒用政府機關或公務員名義犯之。
二、三人以上共同犯之。
附件一：檔案名稱：109偵_006367_0000000000000n之勘驗結果
編號 播放時間 勘驗結果 1 00:00:00至 00:00:44 偵查庭內無人。 2 00:00:45至 00:00:48 葉松樺入庭。 3 00:00:49至 00:00:51 檢察官：來，前面坐。 葉松樺坐在畫面中央應訊台之位置。 4 00:00:52至 00:01:29 檢察官：出生年月日？ 葉松樺：78年10月27。 檢察官：身分證號碼？ 葉松樺：Z000000000。 檢察官：住哪裡？ 葉松樺：桃園市○鎮區○○路00號。 檢察官：平常住這邊嗎？ 葉松樺：對。檢察官：手機號碼？ 葉松樺：0000000000。 檢察官：0905。葉松樺：863。 檢察官：863。 葉松樺：976。 檢察官：976？ 葉松樺：對。 檢察官：好。你所涉嫌的，是詐欺、組織犯罪條例，等一下問你的話，不想講可以不要講。你可以請律師，可以請求調查對你有利的證據。你是原住民啦齁？ 葉松樺：嘿，原住民。 檢察官：有請律師嗎？有請律師嗎？ 葉松樺：沒有。 檢察官：好。 5 00:01:30至 00:02:25 檢察官：問，去年六月，把陳品全擄走，然後跟他老爸勒贖這件事情，你也有參加嘛對不對？ 葉松樺：參加？沒有參加。 檢察官：嗯？ 葉松樺：我沒有參加。 檢察官：沒有參加為什麼會被起訴？ 葉松樺：那是，因為，應該是說，我是有參加他們討錢啦，跟那個，潘瑞鑫（同音）跟，欸？潘瑞華跟莊英鑫。…（聽不清楚）。 檢察官：跟潘瑞華、莊英鑫討錢？ 葉松樺：對。 檢察官：討什麼錢？ 葉松樺：就是討這個，詐欺的錢。 檢察官：討詐欺的錢。 葉松樺：對。 檢察官：討多少錢？ 葉松樺：好像一百，一百多吧？ 檢察官：一百多，多到哪裡？ 葉松樺：那時候好像，討，110萬。 檢察官：110萬。 葉松樺：對。 6 00:02:26至 00:03:13 檢察官：那誰跟你說少掉110萬的？誰跟你講的？ 葉松樺：是…那個，當初介紹，介紹的那個人講的。 檢察官：介紹的那個人講的。介紹的那個人是誰？ 葉松樺：就是我介紹他的，那個人，公司的人講的。 檢察官：對啦，誰跟你講的啦？ 葉松樺：就是。 檢察官：來，講個真實姓名出來。 葉松樺：我只知道他叫小胖，嘉義人。 檢察官：你只知道他叫小胖，嘉義人，你怎麼跟他聯絡的？ 葉松樺：以前，在桃園，關在一起。 檢察官：以前在桃園關在一起。 葉松樺：對。 檢察官：對啦，那小胖怎麼跟你說的啊？ 葉松樺：就是，用，電話聯絡方式講的。 檢察官：小胖電話聯絡方式跟你講的？ 葉松樺：對。 7 00:03:14至 00:03:40 檢察官：那你怎麼知道，錢是被潘瑞華跟莊英鑫吞掉？ 葉松樺：因為他們本來是，我介紹給他們，做詐騙的。 檢察官：喔，因為潘瑞華跟莊英鑫是。 葉松樺：應該是。 檢察官：誰是誰，介紹給誰做詐騙？ 葉松樺：我介紹給，莊英鑫？ 檢察官：莊英鑫是你介紹給誰？ 葉松樺：給小胖他們做詐騙。 檢察官：莊英鑫是我介紹給小胖他們做詐騙的。 8 00:03:41至 00:03:52 僅有打字聲。 9 00:03:53至 00:04:06 檢察官：莊英鑫有跟小胖見過面嗎？ 葉松樺：我不清楚。 檢察官：那你怎麼介紹的？ 葉松樺：就一開始都是用聯絡方式…（聽不清楚）。 檢察官：用什麼方式聯絡？ 葉松樺：用，之前用微信。 檢察官：用微信。 葉松樺：對。 10 00:04:07至 00:04:22 無人講話。 11 00:04:23至 00:06:10 檢察官：你如果只是介紹的話，你應該不用 負責討錢吧？你還要負責做什麼？你，你除了介紹以外你還負責做什麼？ 葉松樺：因為，當初好像是小胖找不到他們。…（聽不清楚）都沒有，因為都沒有干涉他們做什麼，中間過程都沒有干涉。然後是，小胖有找人聯絡我說，他們拿了錢，…（聽不清楚）比較少。然後說我也要找找看，結果，有一次人家跑來逼我錢。 檢察官：不對吧，如果你，你單純介紹的話怎麼會需要，怎麼會需要找人出來？ 葉松樺：因為本來，本來是，這些人是我找來的。就是莊英鑫他們，是我找來的。結果，小胖他們找不到他們，就跑來找我。 檢察官：小胖找不到？問題是小胖知道你住哪裡嗎？ 葉松樺：知道我住哪裡。 檢察官：這樣你跟小胖也有一定的交情了，這樣講不出小胖的真實姓名嗎？ 葉松樺：真實。我只知道。這。 檢察官：…（聽不清楚）。 葉松樺：我忘記，陳，陳，因為已經很久，很久沒有聯絡了。就關出來一陣子，已經有一段時間沒有聯絡。也沒有碰面這樣子。 檢察官：表示你們有交情，為何講不出來他姓名。 葉松樺：有聽說他自己也有案子，然後人沒有在臺灣。 檢察官：關在一起的人，彼此都知道名字吧？而且他竟然知道你家欸。 葉松樺：他知道我家，因為他之前有寫信給我。我先出來的。 檢察官：對，那為什麼說不知道他姓名？ 葉松樺：這，這我有點忘記，好像姓。忘記姓，姓陳。陳什麼我忘記了。就，有，我要找看看他的信封有沒有寫…（聽不清楚）。 12 00:06:11至 00:06:50 檢察官：好吧，那莊英鑫拿多少錢給你？ 葉松樺：莊英鑫。那時候，在追討這筆錢的時候有拿50萬。 檢察官：拿50萬給你。 葉松樺：對。 檢察官：這50萬是陳品全交出來的？還是潘瑞華交出來的？ 葉松樺：我不知道是誰交出來的。 檢察官：你不知道是誰交出來的。 葉松樺：對。 檢察官：那這50萬你拿給誰？ 葉松樺：我也是拿給小胖，他叫一台白色BMW後叫他跟我收。 檢察官：小胖叫人開一台車去你家跟你收？ 葉松樺：對。兩個人來收這筆錢。 13 00:06:51至 00:07:07 僅有打字聲。 14 00:07:08至 00:08:22 檢察官：叫兩個人開車到你家收這筆錢。那你中間抽多少？ 葉松樺：我中間沒抽。 檢察官：怎麼可能？ 葉松樺：真的沒有抽。 檢察官：沒抽那你幹嘛幫忙做？ 葉松樺：我沒有幫忙做，那時候。 檢察官：阿沒抽那你幹嘛幫忙討錢？ 葉松樺：喔，因為那時候，小胖是，原來是一直多少都要幫的，然後也有問過，他，桃園的朋友要找這些人。然後都找不到，所以就跑來找我，我本來是想說我沒有要幫他找這些人。結果他是說，因為這條錢，已經拿不回，已經找不到他們了，這條錢要…（聽不清楚），就等於這條錢，等於要跟我收就對了。 檢察官：他錢跟你收？你只是介紹，憑什麼要跟你收？葉松樺：我也不知道，就是他。 檢察官：你是不是負責幫忙轉交錢跟工作用手機的？ 葉松樺：我不是。檢察官：你不是？ 葉松樺：對。 檢察官：那不然莊英鑫他們收到錢要交給誰？ 葉松樺：莊英鑫他們收到錢，我不知道，他們沒交給我啊。 檢察官：他們沒有交給你。 葉松樺：沒有交給我。    15 00:08:23至 00:08:43 僅有打字聲。 16 00:08:44至 00:09:17 檢察官：你是不是有打陳品全跟潘瑞華？ 葉松樺：沒有。 檢察官：沒有？ 葉松樺：…（聽不清楚），沒看過陳品全。 檢察官：你是不是有打陳品全跟潘瑞華啦？ 葉松樺：沒有。 檢察官：沒有？ 葉松樺：沒有啊。 檢察官：你跟他們兩個講的都不一樣。 葉松樺：我真的沒打，我那時候前面，在桃園開庭的時候，我也是跟法官講說我沒有打人，我真的…（聽不清楚），不知道…（聽不清楚），我只有跟潘瑞華碰過面而已。 檢察官：對啊，那你有沒有打潘瑞華？ 葉松樺：潘瑞華，我沒有打他。我只有跟，莊英，欸，莊英鑫講說我只要拿，我只要拿到這筆錢而已。 17 00:09:18至 00:09:29 僅有打字聲。 18 00:09:30至 00:09:45 檢察官：你是不是跟潘瑞華、跟陳品全說，說竟，你敢衝我的錢，你不要活了，有沒有這樣講？ 葉松樺：沒有。 檢察官：明明就有。起訴書裡面就有這樣寫。有沒有啦？ 葉松樺：沒有，真的沒有。 19 00:09:46至 00:09:57 僅有打字聲。  20 00:09:58至 00:11:26 檢察官：你是不是叫陳品全跟潘瑞華簽本票？ 葉松樺：沒有。 檢察官：為什麼沒有？ 葉松樺：我只有跟潘瑞華講說，這個錢，欸莊英鑫，這個錢，人家已經跑來我家找我了。你們一定要想辦法把這個錢拿出來，不然人家…（聽不清楚）。 檢察官：你是不是叫他們兩個簽本票？不然他們是怎樣讓他們兩個簽本票的？你說說看阿。 葉松樺：我沒有叫他們簽本票。 檢察官：不然是誰叫他們兩個簽本票的？ 葉松樺：我真的不。 檢察官：你不是都在場嗎？你什麼都。什麼都不知道！ 葉松樺：沒有我真的。 檢察官：當庭逮捕，向法院聲請羈押。 葉松樺：我真的。 檢察官：你不要回去了！你要不要老實講？ 葉松樺：我已經老實講了。 檢察官：我跟你講！你沒有參與的話，你怎麼可能會幫忙收錢啦！桃園那邊不是已經問過你了嗎？不要問。 葉松樺：我是因為真的小胖他們會來我家，我家開麵店的，我有老婆小孩，我家裡就一個媽媽，…（聽不清楚）跑來家裡面，我…（聽不清楚）好多筆錢。 檢察官：為什麼會叫你負責？不就是因為一層一層轉交上去，才會叫你負責嗎？ 葉松樺：因為當初這些人是我找來的。我後面這樣講，這些錢，出事了，根本就不關我的事，也不是我討他們。 檢察官：這些人是你找來的，那你把小胖講出來啊。 葉松樺：我已經講了。 檢察官：講出來是誰？小胖是誰？ 葉松樺：小胖我只知道他姓陳而已。 檢察官：什麼都講不出來嘛，小胖還知道你家，你卻講不出他的姓名來？ 葉松樺：檢察官，我已經都說實話了。 21 00:11:27至 00:11:30 無人講話。 22 00:11:31至 00:13:25 檢察官：既然。若不是一層一層轉交上去為什麼會叫你負責？那是誰叫陳品全、潘瑞華簽本票的？誰啊？你講！ 葉松樺：他們中間還有一個，他們中間還有一個，一個什麼，介紹他們的，介紹他們來我這裡的。 檢察官：介紹他們來你這裡的人就是…（聽不清楚）。 葉松樺：就是一個叫小梁（同音）的。 檢察官：到底有多少人？ 葉松樺：就有…（聽不清楚）。 檢察官：為什麼需要這樣層層介紹？ 葉松樺：因為我們當初是在，市區裡的廣場喝酒，然後這個小梁有跑來找我說。 檢察官：哪個梁？ 葉松樺：小梁。 檢察官：哪個梁？ 葉松樺：梁山泊的梁。 檢察官：一個叫小梁的人。 葉松樺：對。 檢察官：是介紹誰給你的？ 葉松樺：介紹潘，欸，莊英鑫。 檢察官：介紹莊英鑫給你的。 葉松樺：對。本來我一直都沒有答應，是這個小梁一直跑來找我。 檢察官：小胖一開始怎麼跟你講？ 葉松樺：小潘？ 檢察官：小胖阿。 葉松樺：小胖一開始是說，他們做事沒有人，然後我說我已經沒有做很久了。 檢察官：做什麼事沒有人？葉松樺：做詐騙集團。 檢察官：小胖一開始說他們做詐騙沒有人，我跟他們說我已經沒有做詐騙很久了，然後呢？ 葉松樺：然後是，在四季（同音）喝酒的時候，這個小梁，介紹這個，小潘，就是，潘，欸張瑞鑫。介紹、介紹，在喝酒的時候，我就是有答應，然後把他們聯絡方式，在場的時候就已經給他們。 檢察官：喝酒時小梁介紹莊英鑫給我。你把誰的聯絡方式給誰？ 葉松樺：把小胖的聯絡方式，就在喝酒的時候就已經交給他們。就簡單透過電話的時候，就聯絡方式就給他們。 檢察官：意思是你幫詐騙集團招募車手，是這個意思嗎？就把，小胖的聯絡方式。是不是啦！ 葉松樺：算是。 23 00:13:26至 00:13:47 僅有打字聲。 24 00:13:48至 00:15:12 檢察官：你幫忙招募車手可以拿多少錢？ 葉松樺：沒有拿，我沒有拿到任何錢。 檢察官：沒有拿到任何錢，為什麼這麼好要幫他們做？ 葉松樺：因為他們，剛跑，剛出事沒多久的時候，就有人來我家說要討這筆錢了。那時候就已經說，我不要處理這條帳阿。然後人家跑來說，又叫人來家裡說，叫我把這些人交出來，不然這些錢要跟我家人拿。 檢察官：那我說你一開始幫小胖招募莊英鑫當車手的時候，你，小胖要給你多少錢？ 葉松樺：本來是講好是說，給，就是，給2％ 檢察官：給2％喔？ 葉松樺：就是事成的2％。 檢察官：事成的2％？ 葉松樺：對。 檢察官：阿結果呢？ 葉松樺：就沒下文了。 檢察官：所以110萬你原本可以分2％是不是？ 葉松樺：如果成的話，就2％，就是會有2％。 檢察官：會2％給你？ 葉松樺：對。 檢察官：事成的話會分我2％。所以110萬，會2％，是不是。如果成的話，可以。那你這樣的話，也是詐騙集團的其中一個環節阿！這樣也是，跟詐騙集團是共犯阿！你要不要認罪阿？ 葉松樺：認拉。 25 00:15:13至 00:15:45 僅打字聲。 26 00:15:46至 00:16:32 檢察官：結果110萬，你2％拿到了沒？ 葉松樺：沒有。 檢察官：2％沒有拿到？你有拿50萬回去了捏！ 葉松樺：沒有，因為全部的錢都沒有交回去。 檢察官：那你拿到50，你有交50萬回去，你不用，你交50萬回去你不用拿2％嗎？ 葉松樺：都沒給我阿。 檢察官：都沒給你？ 葉松樺：沒給我。 檢察官：問厚，你就有交50萬回去，為什麼沒有拿到。你有拿到50萬的2％嗎？ 葉松樺：沒有。就是，他有，有講說剩下的錢我要拿到，結果沒多久就出事了。 檢察官：誰跟你說要剩下的錢都拿到才要給你錢阿？ 葉松樺：就是，小胖。 檢察官：小胖跟我說，要全部的錢都拿到，才要給我錢。結果還沒有拿到全部的錢就出事了。 27 00:16:33至 00:16:54 僅有打字聲。 28 00:16:55至 00:17:20 檢察官：你這樣子幫小胖，轉交了，你這樣子幫忙轉交多少錢給小胖了？從以前到現在。 葉松樺：沒有，就做這一次而已。 檢察官：就這一次？ 葉松樺：對。 檢察官：第一次做就被黑吃黑？ 葉松樺：對。 檢察官：哪有那麼剛好？ 葉松樺：真的。 檢察官：哪有那麼剛好？ 葉松樺：…（聽不清楚）。 檢察官：哪有那麼衰小？ 葉松樺：因為我都不認識其他的人阿。 檢察官：哪有這麼衰小，第一次做就黑吃黑喔？真的假的？ 葉松樺：真的。 29 00:17:21至 00:17:42 僅有打字聲。 30 00:17:43至 00:18:53 檢察官：詐欺的部分，桃園的檢察官有問過你們了嗎？ 葉松樺：大致上有問過。 檢察官：大致上有問過。那他有在處理詐欺的部分嗎？ 葉松樺：好像沒有。 檢察官：好像沒有。 葉松樺：好像檢座有些問過一遍之後，才針對，擄人這條，才問。 檢察官：喔，阿大致問過之後，就針對擄人開始問。詐欺的部分有被起訴嗎？ 葉松樺：沒有。律師好像，有問律師，律師好像是說，好像是因為，因為換，沒有，沒有那個。他是說，看起訴書上面只有擄人，沒有，沒有詐欺。 檢察官：擄人的部分，現在是？ 葉松樺：還沒開庭。就是，剛禁見回來沒多久。 檢察官：現在是地院在審理還是高院？ 葉松樺：地院。 檢察官：地院在審理？ 葉松樺：對。 檢察官：還沒開庭？ 葉松樺：地院，好像意思是說，換法官。第一庭還沒開。        31 00:18:54至 00:19:14 僅有打字聲。 32 00:19:15至 00:20:56 檢察官：那另外像那個，李俊楓阿董須丞阿這些人，跟詐騙集團有什麼關係？ 葉松樺：喔他們沒有關係，因為他們是，我請這個李俊楓才找到這個，這個，那個誰，潘瑞華。 檢察官：你請李俊楓去找到潘瑞華？ 葉松樺：因為他們好像是，我記得，他，那個誰，李俊楓是有講說，他們兩個是陳品全跟潘瑞華以前是他們的計程車司機。 檢察官：喔。阿董須丞呢？ 葉松樺：董須丞我也不知道。 檢察官：董須丞是誰找來的？ 葉松樺：可能是認識他的人自己找來的。 檢察官：自己找的？ 葉松樺：就是，李俊楓自己找的。 檢察官：那還有一個叫賴明彥呢？這又是誰找的？ 葉松樺：也是李俊楓自己找的。 檢察官：莊明鑫他們自己找的？ 葉松樺：對。 檢察官：莊英鑫他們自己找的？ 葉松樺：欸，是，好像是李俊楓他們找的。 檢察官：喔。沒有關係，李俊楓是陳品全跟潘瑞華之前當計程車司機的老闆，他說可以找到他們兩個。董須丞只是，董須丞跟賴明彥是李俊楓他們找的。是這樣子嗎？ 葉松樺：欸因為董須丞，董須丞跟那個，賴，賴什麼。 檢察官：小賴阿，董須丞跟小賴是誰找的？ 葉松樺：我不知道欸，就是剛說要找他們的時候，這些人就出現了。 檢察官：不知道是誰找來的，當初要找潘瑞華陳品全的時候這些人就在了。 33 00:20:57至 00:21:25 僅有打字聲。 34 00:21:26至 00:22:55 檢察官：等一下，那我問你，在這個起訴書，在桃園地檢署的起訴書裡面，有，潘瑞華、莊英鑫、賴明彥、你，董須丞、李俊楓，你們六個人裡面哪幾個是詐騙集團的人？潘瑞華莊英鑫賴明彥董須丞李俊楓。 葉松樺：欸，應該，應該是說李俊楓跟董須丞和賴什麼，是後面就是，事情，就是在討這些錢的時候，他們才出來的。 檢察官：對啊，阿他們是誰找來的？ 葉松樺：就是我，我有問，那個什麼，小梁他們，就是問了很多人，才知道說，他們兩個之前是在幫他開車的。然後，阿我對這個，李俊楓，就是有，有碰過面，就是他是朋友的朋友。 檢察官：李俊楓幹嘛要幫你們討錢還要，還要再，被起訴阿？他到底，跟詐騙集團有什麼關係阿？ 葉松樺：他們沒有關係阿，他只是。 檢察官：詐騙集團。 葉松樺：他只是我們，就是委託他找，找這個人。 檢察官：那董須丞跟賴明彥是哪裡來的？ 葉松樺：就是他們自己，就是，去找他們，好像是，律師是跟我說是，去找陳品全的時候被拍到的。 檢察官：找陳品全的時候被拍到的。 葉松樺：摁。 檢察官：他們都被起訴了還說。不是你找來的就對了？ 葉松樺：不是我找的。 35 00:22:56至 00:23:13 僅有打字聲。 36 00:23:24至 00:24:09 檢察官：…（聽不清楚）拿筆抄。 葉松樺：目前沒有，就是，從頭到尾就是。 檢察官：把筆錄印出來。你等一下簽完筆錄厚，到法警室裡面去坐。你4點半再離開。我要，莊英鑫他很怕看到你，我跟你講，你們兩個要隔，你們兩個要分別行動，你們兩個要分別離開才行。 葉松樺：你說莊英鑫？ 檢察官：對。 葉松樺：剛剛外面那個人？ 檢察官：對啊。 葉松樺：我剛剛在外面才遇到他而已阿。 檢察官：他很怕看到你啊。 葉松樺：怎麼可能（笑聲）。好啦好啦，可是我在廁所，我在廁所上廁所都會看到他，然後我們兩個一起出來的。 檢察官：他怕死了，怕死了。你到法警室裡面坐到4點半再離開。 葉松樺：好。 檢察官：阿等一下再把莊英鑫點呼進來，…（聽不清楚）。 37 00:24:10至 00:24:19 葉松樺起身，走至法警身邊並在筆錄上簽名。 
附件二：檔案名稱：109偵_006367_0000000000000n之勘驗結果
編號 播放時間 勘驗結果 1 00:00:00至 00:00:34 檢察官：吼、來、你這個葉松樺，你涉嫌這個詐欺跟組織犯罪條例喔，等一下問你的話不想講你可以不要講，你可以請律師、可以請求調查對你有利的證據，你不是原住民也沒有請律師啦吼。 葉松樺：剛不是問過了? 檢察官：怎樣? 葉松樺：剛不是問過了? 檢察官：對阿，我現在要訊問你第二次，我還是會再講一次阿。 葉松樺：喔。 2 00:00:35至 00:00:49 無人講話。 3 00:00:50至 00:02:34 檢察官：你是直接去招募莊英鑫的嗎? 葉松樺：沒有。 檢察官：阿不然你透過誰？ 葉松樺：就一個叫小梁的。 檢察官：透過小梁。 葉松樺：恩。 檢察官：那你是直接把，等一下我問你，你說的那個小胖，他的微信名字叫什麼?葉松樺：之前微信叫張國周。 檢察官：之前微信叫什麼？ 葉松樺：張國周。 檢察官：張國周…(聽不清楚) 葉松樺：就是那個張國周。 檢察官：然後咧？ 葉松樺：用他的圖片，用那個張國周的圖片。 檢察官：就張國周強胃散(聽不清楚)那個喔。 葉松樺：對。 檢察官：然後，那後來呢？ 葉松樺：後來就聽說他有、就是、他有一個案子是走私毒品到日本。 檢察官：恩。 葉松樺：就看到那個新聞之後就沒有，就…(聽不清楚)新聞就沒有，就連絡方式那些，都聯絡不到了。 檢察官：看到那個新聞之後我就聯絡不到他了。 葉松樺：後來他就連…(聽不清楚)就是、走私。 檢察官：什麼時候發生的？ 葉松樺：去、欸、去年。 檢察官：去年年底是嗎？ 葉松樺：9月份吧，好像是。 檢察官：…(聽不清楚)。 葉松樺：9月、10月吧，就是、旁邊的人，就是他之前就一起有會來找我的人，就找不到他的人，出事了、沒辦法回來、沒辦法回來台灣。 檢察官：沒辦法回來台灣。 葉松樺：好像是。 檢察官：你說小胖是姓陳？ 葉松樺：對。就…(聽不清楚)應該是去年、好像是去年吧，就是在日本就是，有收押禁見一陣子，我有看到新聞啦，我要看到新聞的時候，才知道他名字，叫陳什麼。  4 00:02:35至 00:02:42 僅有打字聲。  5 00:02:43至 00:03:47 檢察官：那我問你，那可是莊英鑫說跟他聯絡的人叫阿樂，你知道這個人嗎？ 葉松樺：我不知道。 檢察官：說跟他聯、跟他聯絡、下指示的人叫阿樂。 葉松樺：我不知道。 檢察官：你不知道，那你把詐騙集團上手的聯絡方式給莊英鑫，你是親自跟莊英鑫見面給他的嗎？ 葉松樺：就是那時候…(聽不清楚)就是幾乎，還蠻多人在在喝酒的，就是這個小梁也在，就是在當下就已經有給，就是我先通完電話之後，然後就把聯絡、聯絡方式留給他。 檢察官：你是親自給莊英鑫的嗎？ 葉松樺：對。 檢察官：是當面給他還是透過小梁？ 葉松樺：應該算是透過小梁，因為小梁也在阿，因為我本來跟這個莊英鑫就不認識了阿。 檢察官：透過小梁給的。 葉松樺：對阿。 檢察官：那是一個很多人在喝酒的場合。 葉松樺：對。 檢察官：世紀廣場大樓。 葉松樺：對。 檢察官：的包廂。 葉松樺：對。 檢察官：那是世紀廣場大樓包廂裡，很多人喝酒，小梁也在。  6 00:03:48至 00:04:00 僅有打字聲。  7 00:04:01至 00:05:06 檢察官：莊英鑫說是透過一個叫鐵蛋的人介紹，鐵蛋是誰？ 葉松樺：鐵蛋我不知道。 檢察官：鐵蛋你就不知道。 葉松樺：對阿，我只知道一個叫小梁而已，應該是都是他們那一群的吧。 檢察官：喔，鐵蛋我不知道，可能是跟小梁同一群的人。這次如果做成功你可以分到2％是嗎？ 葉松樺：對，本來講、當初講好就是2％。 檢察官：阿你有要負責管交錢嗎？ 葉松樺：沒有。 檢察官：不用層轉給你，不用一層一層交給你。 葉松樺：不用。 檢察官：那錢、錢你要怎麼拿到阿。 葉松樺：錢我不用拿阿，就是都不會、就是工作上都不會經過我手還怎樣，都不用，都不用我去。 檢察官：那你的報酬你要怎麼拿到阿？ 葉松樺：就他，有做，就他們自己會通知我。 檢察官：他們自己會通知你。 葉松樺：對。 檢察官：他們指的是誰？ 葉松樺：就是小胖他們會跟我講。 檢察官：小胖他們會跟我講。 葉松樺：對。 檢察官：我們沒有那麼快拿到報酬。  8 00:05:07至 00:05:23 僅有打字聲。  9 00:05:24至 00:06:37 檢察官：喔，陳品全擄人勒贖案是6月21號發生的嘛，那你是什麼時候開始加入這個詐騙集團？ 葉松樺：什麼時候加入喔，就是。 檢察官：什麼時候幫忙介紹？ 葉松樺：就是他出事的前一兩個禮拜而已。 檢察官：出事的前一兩個禮拜而已。 葉松樺：嘿。 檢察官：李俊楓你認識嗎？ 葉松樺：不熟。 檢察官：原本有認識這個人嗎？ 葉松樺：也是朋友的朋友。 檢察官：也是朋友的朋友。他到底為什麼會來參加這一場？ 葉松樺：就是，因為我們之前就是找，我剛講嘛，就是我們找很多人，才找到他說這兩個人本來是他的司機。 檢察官：對。 葉松樺：所以才，找到李俊楓之後，我們才找到陳品全跟莊，欸，那個，潘瑞華。 檢察官：我是找了很多人才找到這個李俊楓喔，說陳品全跟潘瑞華原本是他的司機，藉由李俊楓找到陳品全。 10 00:06:38至 00:07:09 僅有打字聲。 11 00:07:10至 00:07:42 檢察官：你交了多少錢給小胖派來的人？ 葉松樺：就50萬。 檢察官：50萬。 葉松樺：對。 檢察官：整整50萬。 葉松樺：對。 檢察官：你有點過嗎？ 葉松樺：我有點過。 檢察官：在哪裡交？ 葉松樺：就在家裡。 檢察官：在你家？ 葉松樺：對。 檢察官：你有拿到報酬嗎？ 葉松樺：沒有。就那時候有講的就是說等把所有事情都結束後才能給。 12 00:07:43至 00:08:18 僅有打字聲。 13 00:08:19至 00:09:29 檢察官：是包括你、莊英鑫、潘瑞華、陳品全你們全部都只是車手而已，是這個意思嗎？就一層一層下來你們只是負責拿錢，然後一層一層把錢交上去，這樣子？ 葉松樺：應該是這樣說吧。 檢察官：所以到底是誰打電話去詐騙被害人的，你知道是誰嗎？ 葉松樺：應該就是小胖他們吧。因為我們也沒…我也沒問過被害人阿。 檢察官：說是誰打電話詐騙被害人。應該是小胖他們。你現在做什麼工作？ 葉松樺：現在喔？ 檢察官：恩。 葉松樺：在葬儀社上班。 檢察官：嗯？ 葉松樺：葬儀社。 檢察官：在葬儀社上班？ 葉松樺：對。偶而在家裡幫忙。 檢察官：偶而在家裡幫忙，家裡在做什麼。 葉松樺：麵店。偶而在家裡的麵店幫忙。 (法警在外點呼聲音，) 14 00:09:30至 00:10:07 無人講話。 15 00:10:08至 00:10:56 檢察官：詐欺的部分阿，你有在哪些單位做過筆錄啊？ 葉松樺：都沒有。 檢察官：沒有。葉松樺：恩。 檢察官：還有什麼要補充的。 葉松樺：沒有。 檢察官：沒有了吼，簽完筆錄之後，你就在法警室坐一下吧，你4點半再離開好了。 葉松樺：喔。 16 00:10:57至 00:11:30 (檢察官與法警對話)